---
title: "Bismillah - Code Skripsi All Random"
author: "Rechtiana Putri Arini"
date: "`r Sys.Date()`"
output: word_document
---

```{r}
# Load the dataset
library(readxl)
data_ALL <- as.data.frame(read_excel("D:/STIS/6 - TINGKAT IV/SKRIPSI - IYA BISA YUK BISA JAN MALES/Coding/Data_Fix.xlsx"))
data_BD <- as.data.frame(read_excel("D:/STIS/6 - TINGKAT IV/SKRIPSI - IYA BISA YUK BISA JAN MALES/Coding/Data_BD.xlsx"))
data_INA <- as.data.frame(read_excel("D:/STIS/6 - TINGKAT IV/SKRIPSI - IYA BISA YUK BISA JAN MALES/Coding/Data_INA.xlsx"))
data_CAM <- as.data.frame(read_excel("D:/STIS/6 - TINGKAT IV/SKRIPSI - IYA BISA YUK BISA JAN MALES/Coding/Data_CAM.xlsx"))
data_LAO <- as.data.frame(read_excel("D:/STIS/6 - TINGKAT IV/SKRIPSI - IYA BISA YUK BISA JAN MALES/Coding/Data_LAO.xlsx"))
data_MYR <- as.data.frame(read_excel("D:/STIS/6 - TINGKAT IV/SKRIPSI - IYA BISA YUK BISA JAN MALES/Coding/Data_MYR.xlsx"))
data_MLY <- as.data.frame(read_excel("D:/STIS/6 - TINGKAT IV/SKRIPSI - IYA BISA YUK BISA JAN MALES/Coding/Data_MLY.xlsx"))
data_PHI <- as.data.frame(read_excel("D:/STIS/6 - TINGKAT IV/SKRIPSI - IYA BISA YUK BISA JAN MALES/Coding/Data_PHI.xlsx"))
data_SG <- as.data.frame(read_excel("D:/STIS/6 - TINGKAT IV/SKRIPSI - IYA BISA YUK BISA JAN MALES/Coding/Data_SG.xlsx"))
data_TH <- as.data.frame(read_excel("D:/STIS/6 - TINGKAT IV/SKRIPSI - IYA BISA YUK BISA JAN MALES/Coding/Data_TH.xlsx"))
data_TL <- as.data.frame(read_excel("D:/STIS/6 - TINGKAT IV/SKRIPSI - IYA BISA YUK BISA JAN MALES/Coding/Data_TL.xlsx"))
data_VIE <- as.data.frame(read_excel("D:/STIS/6 - TINGKAT IV/SKRIPSI - IYA BISA YUK BISA JAN MALES/Coding/Data_VIE.xlsx"))

head(data_VIE)
```

```{r}
# Daftar List Data
country_data_list <- list(
  BD = data_BD,
  INA = data_INA,
  CAM = data_CAM,
  LAO = data_LAO,
  MYR = data_MYR,
  MLY = data_MLY,
  PHI = data_PHI,
  SG = data_SG,
  TH = data_TH,
  TL = data_TL,
  VIE = data_VIE
)

country_data_list_no2 <- list(
  INA = data_INA,
  CAM = data_CAM,
  LAO = data_LAO,
  MYR = data_MYR,
  MLY = data_MLY,
  PHI = data_PHI,
  SG = data_SG,
  TH = data_TH,
  VIE = data_VIE
)

country_data_list_no3 <- list(
  INA = data_INA,
  CAM = data_CAM,
  LAO = data_LAO,
  MYR = data_MYR,
  MLY = data_MLY,
  PHI = data_PHI,
  TH = data_TH,
  VIE = data_VIE
)
```

## A. Code PACF dan ACF

```{r}
library(ggplot2)
library(imputeTS)
library(dplyr)
library(cowplot)

setwd("D:/STIS/6 - TINGKAT IV/SKRIPSI - IYA BISA YUK BISA JAN MALES/Visualisasi dan Output")

connectStr <- function(..., sep=""){
  paste(..., sep=sep, collapse = sep)
}

# Fungsi ggplot.corr untuk membuat plot ACF dan PACF
ggplot.corr <- function(data, lag.max = 10, ci = 0.95) {
  
  # Hitung ACF dan PACF
  list.acf <- acf(data, lag.max = lag.max, type = "correlation", plot = FALSE)
  N <- length(data)  # Panjang data
  
  # Buat dataframe untuk ACF
  acf_df <- data.frame(
    lag = list.acf$lag,
    acf = list.acf$acf
  )
  
  # ACF dengan batas kepercayaan
  acf_df$acf_std <- qnorm((1 + ci) / 2) * sqrt(1 / N)
  
  # Buat dataframe untuk PACF
  pacf_result <- acf(data, lag.max = lag.max, type = "partial", plot = FALSE)
  pacf_df <- data.frame(
    lag = pacf_result$lag,
    pacf = pacf_result$acf
  )
  pacf_df$pacf_std <- qnorm((1 + ci) / 2) * sqrt(1 / N)

  # Visualisasi ACF
  plot.acf <- ggplot(acf_df, aes(x = lag, y = acf)) +
    geom_col(fill = "#4373B6", width = 0.7) +
    geom_hline(yintercept = acf_df$acf_std, linetype = "dashed", color = "orange") +
    geom_hline(yintercept = -acf_df$acf_std, linetype = "dashed", color = "orange") +
    ggtitle("ACF") +
    theme_bw() +
    scale_y_continuous(breaks = seq(-1, 1, by = 0.25))

  # Visualisasi PACF
  plot.pacf <- ggplot(pacf_df, aes(x = lag, y = pacf)) +
    geom_col(fill = "#4373B6", width = 0.7) +
    geom_hline(yintercept = pacf_df$pacf_std, linetype = "dashed", color = "orange") +
    geom_hline(yintercept = -pacf_df$pacf_std, linetype = "dashed", color = "orange") +
    ggtitle("PACF") +
    theme_bw()  +
    scale_y_continuous(breaks = seq(-1, 1, by = 0.25))

  # Gabungkan plot ACF dan PACF
  cowplot::plot_grid(plot.acf, plot.pacf, nrow = 2)
}

# Periksa apakah direktori PACF sudah ada
if (!dir.exists("PACF/")) {
  dir.create("PACF/")
}

# Loop melalui semua dataset negara untuk Solar
for (country_name in names(country_data_list)) {
  country_data <- country_data_list[[country_name]]
  
  # Cek apakah ada data valid
  if ("Solar" %in% colnames(country_data) && !all(is.na(country_data$Solar))) {
    subset_data <- country_data$Solar
    ggplot.corr(data = ts(subset_data, frequency = 1))
    
    # Simpan hasil
    path <- paste0("PACF/", "data_Solar_", country_name, ".png")
    #ggsave(filename = path, width = 6.16, height = 3.09, units = "in")
    cat("Selesai memproses dan menyimpan untuk negara:", country_name, "\n")
  } else {
    cat("Data tidak valid atau kosong untuk negara:", country_name, "\n")
  }
}
```


## B. Statistic Descriptive

```{r}
library(readxl) 
library(e1071) 
library(imputeTS)

setwd("D:/STIS/6 - TINGKAT IV/SKRIPSI - IYA BISA YUK BISA JAN MALES/Visualisasi dan Output/Statistik Deskriptif")

connectStr <- function(..., sep=""){
  paste(..., sep=sep, collapse = sep)
}

getmode <- function(v) {
  uniqv <- unique(v) 
  uniqv[which.max(tabulate(match(v, uniqv)))]  
}

# Struktur Hasil
Negara <- c(1)
Mean <- c(1)
Med <- c(1)
Mod <- c(1)
Sd <- c(1)
Min <- c(1) 
Maks <- c(1)

Output <- data.frame(Negara, Mean, Med, Mod, Sd, Min, Maks)

# Perulangan untuk menghitung statistik deskriptif pada setiap negara
for (country_name in names(country_data_list)) {
  
  # Ambil data negara dari daftar
  data <- country_data_list[[country_name]]
  
  # Periksa jika data memiliki kolom yang valid
  if (!"Education" %in% colnames(data)) {
    cat("Kolom Education tidak ditemukan di data untuk", country_name, "\n")
    next
  }
  
  # Hitung statistik deskriptif untuk variabel Hydropower
  mean_val <- round(mean(data$Education, na.rm = TRUE), 2)
  median_val <- round(median(data$Education, na.rm = TRUE), 2)
  mode_val <- round(getmode(data$Education),2)
  sd_val <- round(sd(data$Education, na.rm = TRUE), 2)
  min_val <- round(min(data$Education, na.rm = TRUE),2)
  max_val <- round(max(data$Education, na.rm = TRUE),2)
  
  # Tambahkan hasil ke data frame Output
  Output <- rbind(Output, data.frame(
    Negara = country_name,
    Mean = mean_val,
    Med = median_val,
    Mod = mode_val,
    Sd = sd_val,
    Min = min_val,
    Maks = max_val
  ))
}

# Hapus entri kosong pertama
Output <- Output[-1, ]

# Tampilkan hasil dan simpan
head(Output)
#write.csv(Output, "statistik_deskriptif_Education.csv")
```

## C. Pembuatan Grafik Time Series Variabel Dependent dan Independent

```{r}
# Load libraries
library(ggplot2)
library(dplyr)

# Set working directory
setwd("D:/STIS/6 - TINGKAT IV/SKRIPSI - IYA BISA YUK BISA JAN MALES/Visualisasi dan Output")

# Periksa jika semua data tersedia dalam `country_data_list`
all_data <- data.frame()

# Definisikan warna tetap untuk setiap negara
country_colors <- c(
  "CAM" = "#1f77b4",   # Biru
  "VIE" = "#ff7f0e",   # Jingga
  "TH" = "#2ca02c",   # Hijau
  "MYR" = "#d62728",   # Merah
  "PHI" = "#9467bd",   # Ungu
  "MLY" = "#8c564b",   # Cokelat
  "LAO" = "#e377c2",   # Pink
  "CAM" = "#7f7f7f",   # Abu-abu
  "SG" = "#17becf"    # Biru muda
)

# Gabungkan data dari semua negara
for (country_name in names(country_data_list)) {
  # Ambil data dari daftar
  country_data <- country_data_list[[country_name]]
  
  # Periksa jika data memiliki kolom valid
  if ("Year" %in% colnames(country_data) && "Education" %in% colnames(country_data) && !all(is.na(country_data$Education))) {
    
    # Tambahkan nama negara sebagai kolom
    country_data <- country_data %>%
      mutate(Country = country_name)
    
    # Filter: kecualikan TL, BD
    if (!(country_name %in% c("TL", "BD"))) {
      all_data <- rbind(all_data, country_data)
    } 
  } else {
    cat("Data tidak valid atau kosong untuk negara:", country_name, "\n")
  }
}

# Buat visualisasi garis dengan semua negara digabungkan
p <- ggplot(all_data, aes(x = Year, y = Education, color = Country)) +
  geom_line(size = 1) +
  labs(x = "Tahun",
       y = "Lama Sekolah (Tahun)",
       color = "Negara") +
  theme_minimal() +
  scale_color_manual(values = country_colors) + # Gunakan warna tetap
  scale_x_continuous(breaks = seq(2007, 2023, by = 1)) +
  theme(panel.background = element_rect(fill = "white"),
        plot.background = element_rect(fill = "white"),
        panel.grid.major = element_line(color = "grey90"),
        panel.grid.minor = element_line(color = "grey90"))

print(p)

# Tentukan path penyimpanan
path <- "Series and Boxplot/combined_Education_time_series_new.png"

# Simpan hasil ke file PNG
#ggsave(filename = path, plot = p, width = 10, height = 6, units = "in")

# Konfirmasi penyimpanan
cat("Grafik digabungkan untuk semua negara disimpan di:", path, "\n")

```


```{r}
# Load libraries
library(ggplot2)
library(dplyr)
library(patchwork) # Untuk menggabungkan plot menjadi satu tampilan

# Set working directory
setwd("D:/STIS/6 - TINGKAT IV/SKRIPSI - IYA BISA YUK BISA JAN MALES/Visualisasi dan Output")

# Periksa jika semua data tersedia dalam `country_data_list`
all_data <- data.frame()

# Gabungkan data dari semua negara
for (country_name in names(country_data_list)) {
  # Ambil data dari daftar
  country_data <- country_data_list[[country_name]]
  
  # Periksa jika data memiliki kolom valid
  if ("Year" %in% colnames(country_data) && "Education" %in% colnames(country_data) && !all(is.na(country_data$Education))) {
    
    # Tambahkan nama negara sebagai kolom
    country_data <- country_data %>%
      mutate(Country = country_name)
    
    # Filter: kecualikan TL, BD, SG, dan VIE
    if (!(country_name %in% c("TL", "BD"))) {
      all_data <- rbind(all_data, country_data)
    } 
  } else {
    cat("Data tidak valid atau kosong untuk negara:", country_name, "\n")
  }
}

# Buat plot individu untuk masing-masing negara
country_plots <- list() # Simpan semua plot di dalam list

# Tentukan warna yang konsisten untuk masing-masing negara
country_colors <- RColorBrewer::brewer.pal(n = length(unique(all_data$Country)), name = "Set1")
names(country_colors) <- unique(all_data$Country)

for (country_name in unique(all_data$Country)) {
  country_data <- all_data %>% filter(Country == country_name)
  
  p <- ggplot(country_data, aes(x = Year, y = Education)) +
    geom_line(color = country_colors[country_name], size = 1) +
    labs(title = country_name, x = "Tahun", y = "Lama Sekolah (Tahun)") +
    theme_minimal() +
    scale_x_continuous(breaks = seq(2007, 2023, by = 1)) +
    theme(panel.background = element_rect(fill = "white"))
  
  # Simpan setiap plot ke dalam list
  country_plots[[country_name]] <- p
}

# Gabungkan semua plot menggunakan patchwork
combined_plot <- wrap_plots(country_plots, ncol = 2) + 
  plot_annotation(
    title = "Tingkat Pendidikan Negara Anggota ASEAN",
    theme = theme(plot.title = element_text(hjust = 0.5, size = 16))
  )

# Tentukan path penyimpanan
path <- "Series and Boxplot/combined_Education_time_series_collage.png"

# Simpan hasil ke file PNG
#ggsave(filename = path, plot = combined_plot, width = 15, height = 10, units = "in")

# Konfirmasi penyimpanan
cat("Grafik kolase untuk semua negara disimpan di:", path, "\n")


```

## D. Pembuatan Korelasi Variabel Kapasitas Energi Terbarukan dengan Variabel Independen Lainnya

```{r}
# Load libraries
library(corrplot)

# Set working directory
setwd("D:/STIS/6 - TINGKAT IV/SKRIPSI - IYA BISA YUK BISA JAN MALES/Visualisasi dan Output")


# Solar
# Loop melalui semua dataset negara untuk membuat corrplot dan tabel korelasi
for (country_name in names(country_data_list)) {
  # Ambil data negara dari daftar
  country_data <- country_data_list[[country_name]]
  
  # Periksa apakah data memiliki cukup variabel untuk dianalisis
  if (ncol(country_data) > 5) {
    # Ambil hanya kolom yang relevan dan abaikan kolom ke-1, ke-2, ke-4, dan ke-5
    selected_data <- country_data[, -c(1, 2, 4, 5)]
    
    # Hitung korelasi
    correlation_matrix <- cor(selected_data, use = "complete.obs")
    
    # Buat path untuk penyimpanan gambar dan tabel
    #plot_path <- paste0("Correlation/", "_corrplot_", country_name, ".png")
    
    # Buat gambar dengan corrplot dalam bentuk kotak penuh
    #png(file = plot_path, width = 1000, height = 1000) # Simpan dengan ukuran yang memadai
    corrplot(correlation_matrix, 
             method = "circle", # Gunakan bentuk persegi
             type = "full",    # Tampilkan semua kombCAMsi antar variabel
             tl.cex = 0.8, 
             addCoef.col = NULL, 
             diag = FALSE)     # Matikan diagonal jika perlu
    dev.off() # Tutup koneksi grafis
    
    # Output tabel ke konsol
    cat("\n\n### Tabel Korelasi Solar untuk", country_name, ":\n")
    print(correlation_matrix) # Menampilkan tabel korelasi di konso
    
    # Konfirmasi hasil penyimpanan
    #cat("Grafik corrplot disimpan di:", plot_path, "\n")
  } else {
    cat("Data tidak valid atau memiliki terlalu sedikit kolom untuk analisis untuk negara:", country_name, "\n")
  }
}
```

## E. Pembuatan Boxplot Variabel Dependent dan Independent
```{r}
# Load libraries
library(ggplot2)
library(dplyr)

# Set working directory
setwd("D:/STIS/6 - TINGKAT IV/SKRIPSI - IYA BISA YUK BISA JAN MALES/Visualisasi dan Output")

# Periksa jika semua data tersedia dalam `country_data_list`
all_data <- data.frame()

# Gabungkan data dari semua negara, tetapi kecualikan TL dan BD
for (country_name in names(country_data_list)) {
  # Ambil data dari daftar
  country_data <- country_data_list[[country_name]]
  
  # Periksa apakah kolom Education ada dan valid
  if ("Education" %in% colnames(country_data) && !all(is.na(country_data$Education))) {
    # Filter negara TL dan BD
    if (!(country_name %in% c("TL", "BD"))) {
      # Tambahkan nama negara sebagai kolom
      country_data <- country_data %>%
        mutate(Country = country_name)
      
      # Gabungkan data
      all_data <- rbind(all_data, country_data)
    }
  } else {
    cat("Data tidak valid atau kosong untuk negara:", country_name, "\n")
  }
}

# Buat boxplot dengan ggplot
p <- ggplot(all_data, aes(x = Country, y = Education, fill = Country)) +
  geom_boxplot() +
  labs(
    title = "Boxplot Kondisi Pendidikan () Berdasarkan Negara",
    x = "Negara",
    y = "Tahun"
  ) +
  theme_minimal() +
  theme(
    panel.background = element_rect(fill = "white"), # Latar belakang panel putih
    plot.background = element_rect(fill = "white"),  # Latar belakang keseluruhan plot putih
    plot.title = element_text(hjust = 0.5)         # Judul yang terpusat
  ) +
  scale_fill_brewer(palette = "Set1") # Gunakan warna yang berbeda untuk setiap negara

# Tentukan path penyimpanan
path <- "Series and Boxplot/combined_Education_Boxplot.png"

# Simpan hasil ke file PNG
#ggsave(filename = path, plot = p, width = 10, height = 6, units = "in")

# Konfirmasi penyimpanan
cat("Grafik digabungkan untuk semua negara disimpan di:", path, "\n")
```

## F. Pemilihan Kernel Terbaik
### Solar
```{r}
# Load Libraries 
library(dplyr)
library(imputeTS) 
library(e1071)
library(Metrics)
library(readr)
library(tidyverse)
library(numbers)
library(hms)
library(readxl)
library(foreach)
library(doParallel)

setwd("D:/STIS/6 - TINGKAT IV/SKRIPSI - IYA BISA YUK BISA JAN MALES/Visualisasi dan Output/SVR Ulang Part 2/Kernel")

# Normalization and Denormalization Function
normalize <- function(x) {
  return((x - min(x)) / (max(x) - min(x)))
}

denormalize <- function(x, min_val, max_val){
  return((x * (max_val - min_val)) + min_val)  
}

# Evaluation (MAE, RMSE, and MAPE) Function
eval <- function(act, pred){
  n <- length(act)
  eAbs <- 0 
  eKuad <- 0 
  ePer_mape <- 0
  ePer_smape <- 0
  
  for (i in 1:n) { 
    e <- act[i] - pred[i] 
    eAbs <- eAbs + abs(e) 
    eKuad <- eKuad + e^2 
    ePer_mape <- ePer_mape + (abs(e) / act[i])
    ePer_smape <- ePer_smape + (abs(e) / (abs(act[i]) + abs(pred[i])))
  }
  
  MAE <- eAbs / n
  RMSE <- sqrt(eKuad / n)
  sMAPE <- (2 * ePer_smape * 100) / n
  
  re <- matrix(c(MAE, RMSE, sMAPE), nrow = 1)
  return(re)
}

connectStr <- function(..., sep = ""){
  paste(..., sep = sep, collapse = sep)
}

# Register Parallel Backend
registerDoParallel(cores = 4)

# Set seed mapping
negara_list <- c("INA", "CAM", "LAO", "MYR", "MLY", "PHI", "SG", "TH", "VIE")
seed_vector <- c(112, 436, 129, 185, 139, 455, 155, 168, 121)
seed_map <- setNames(seed_vector, negara_list)

# Initialize Output
Negara <- c()
kernel <- c()
maeTr <- c()
rmseTr <- c()
smapeTr <- c()
maeTs <- c()
rmseTs <- c()
smapeTs <- c()

Output_Kernel <- data.frame(Negara, kernel, maeTr, rmseTr, smapeTr, maeTs, rmseTs, smapeTs)

# Loop semua negara
for (current_country in names(country_data_list_no2)) {
  
  if (!current_country %in% names(seed_map)) {
    warning(paste("Negara", current_country, "tidak ada dalam seed_map, dilewati."))
    next
  }
  
  cat("Memproses negara:", current_country, "\n")
  data <- country_data_list_no2[[current_country]]
      
  # Periksa jika data yang akan diproses valid
  if (is.null(data$Solar) || length(data$Solar) == 0) {
    stop("Kolom 'Solar' tidak ditemukan atau kosong dalam data!")
  }
      
  #print(data)
      
  # Preprocessing: Menghapus Hydropower dan Bioenergy dari X
  x_data <- dplyr::select(data, -Country, -Year, -Solar, -Hydropower, -Bioenergy)
  y_data <- data$Solar
  
  #print(x_data)
  #print(y_data)
  
  # List nama kolom yang tidak akan dinormalisasi
  columns_to_exclude <- c("Share_Electricity", "RE_Growth", "RE_Consumption",
                           "Elec_Access", "ElecShare_Primary", "GDP_Growth", 
                           "Inflation", "Forest_Area", "Pop_Growth",
                           "IEF","Urbanization", "Employment")
  
  # Pisahkan kolom yang akan dinormalisasi
  columns_to_normalize <- setdiff(colnames(x_data), columns_to_exclude)
  
  # Normalisasi hanya pada kolom yang ingin Anda ubah
  x_data_norm <- x_data
  x_data_norm[columns_to_normalize] <- lapply(x_data[columns_to_normalize], normalize)
  
  # Normalisasi target y_data tetap seperti sebelumnya
  y_data_norm <- normalize(y_data)
  
  # Periksa hasil normalisasi
  #print(x_data_norm)
  #print(y_data_norm)
  
  # Set seed agar hasil dapat direproduksi
  set.seed(seed_map[[current_country]])
  
  # Tentukan jumlah baris untuk training
  train_size <- round(nrow(x_data_norm) * 0.7)
  
  # Ambil indeks secara acak
  train_indices <- sample(seq_len(nrow(x_data_norm)), size = train_size)
  
  # Buat indeks testing dari sisanya
  test_indices <- setdiff(seq_len(nrow(x_data_norm)), train_indices)
  
  x_train <- x_data_norm[train_indices,]
  #print(x_train)
  y_train <- y_data_norm[train_indices]
  #print(y_train)
  x_test <- x_data_norm[test_indices, ]
  #print(x_test)
  y_test <- y_data_norm[test_indices]
  print(y_test)
  
  # Cek NA
  if (any(is.na(x_train)) || any(is.na(y_train)) || any(is.na(x_test)) || any(is.na(y_test))) {
    warning(paste("Data NA ditemukan untuk", current_country))
    next
  }
  
  kernels <- c("polynomial", "radial", "sigmoid")
  
  for (k in kernels) {
    fit <- svm(x_train, y_train, type = "eps-regression", kernel = k)
    pred_train <- predict(fit, x_train)
    pred_test <- predict(fit, x_test)
  
    # Hitung evaluasi
    eval_train <- eval(denormalize(y_train, min(y_data), max(y_data)), 
                       denormalize(pred_train, min(y_data), max(y_data)))
    eval_test <- eval(denormalize(y_test, min(y_data), max(y_data)), 
                      denormalize(pred_test, min(y_data), max(y_data)))
  
    # Simpan hasil evaluasi
    Output_Kernel <<- rbind(Output_Kernel, data.frame(
      Negara = current_country,
      kernel = k,
      maeTr = eval_train[1],
      rmseTr = eval_train[2], 
      smapeTr = eval_train[3],
      maeTs = eval_test[1],
      rmseTs = eval_test[2],
      smapeTs = eval_test[3]
    ))
  }
  
  # Simpan file CSV untuk negara ini
  #write.csv(Output_Kernel, paste0("Kernel_Selection_", current_country, ".csv"), row.names = FALSE)
  
  #cat("✅ Disimpan: Kernel_", current_country, ".csv\n")
}

# Simpan hasil
print(Output_Kernel)
#write.csv(Output_Kernel, "AllCountries_KernelSelection_MLY_139_12POP.csv", row.names = FALSE)
```

## G. Penyelesaian RFE
### Solar: Revisi (MAE, MSE, MAPE)
```{r}
# Load Libraries
library(dplyr)       # Untuk manipulasi data
library(e1071)       # Untuk Support Vector Machine
library(Metrics)     # Untuk perhitungan MSE
library(doParallel)  # Untuk paralelisasi jika dibutuhkan
library(MLmetrics)   # Untuk smape

setwd("D:/STIS/6 - TINGKAT IV/SKRIPSI - IYA BISA YUK BISA JAN MALES/Visualisasi dan Output/SVR Ulang Part 2/RFE-SVR")

# Register Parallel Backend
registerDoParallel(cores = 4)

# Normalization and Denormalization Function
normalize <- function(x) {
  return((x - min(x)) / (max(x) - min(x)))
}

denormalize <- function(x, min_val, max_val){
  return((x * (max_val - min_val)) + min_val)  
}

# SMAPE Function
smape <- function(act, pred) {
  if (length(act) != length(pred)) {
    stop("Panjang vektor 'actual' dan 'predict' harus sama")
  }
  n <- length(act)
  smape_value <- (2/n) * sum(abs(pred - act) / (abs(act) + abs(pred))) * 100
  return(smape_value)
}

# Preprocessing Data
prepare_data <- function(data) {
  if (is.null(data$Solar) || length(data$Solar) == 0) {
    stop("Kolom 'Solar' tidak ditemukan atau kosong dalam data!")
  }
  
  # Preprocess data - Remove unused features and rows
  x_data <- dplyr::select(data, -Country, -Year, -Solar, -Hydropower, -Bioenergy)
  y_data <- data$Solar
  print(x_data)
  print(y_data)

  
  # List nama kolom yang tidak akan dinormalisasi
  columns_to_exclude <- c("Share_Electricity", "RE_Growth", "RE_Consumption", "IEF",
                           "Elec_Access", "ElecShare_Primary", "GDP_Growth", 
                           "Inflation", "Forest_Area", "Pop_Growth", 
                           "Urbanization", "Employment")
  
  # Pisahkan kolom yang akan dinormalisasi
  columns_to_normalize <- setdiff(colnames(x_data), columns_to_exclude)
  
  # Normalisasi hanya pada kolom yang ingin Anda ubah
  x_data_norm <- x_data
  x_data_norm[columns_to_normalize] <- lapply(x_data[columns_to_normalize], normalize)
  
  # Normalisasi target y_data tetap seperti sebelumnya
  y_data_norm <- normalize(y_data)
  
  # Pengecekan data yang digunakan
  print(x_data_norm)
  print(y_data_norm)
  
  # Hanya mengembalikan x_data_norm dan y_data_norm tanpa split
  return(list(x_data_norm = x_data_norm, y_data_norm = y_data_norm))
}

# SVRrfe Function for Recursive Feature Elition (without training/testing split)
SVRrfe <- function(y_data, x_data, kernel_type = kernel, metric = type_eval) {
  # Count number of features
  p <- ncol(x_data)
  metric_values <- c()
  selected_features <- list()
  
  # Perform RFE over features
  for (i in 1:p) {
    # Train SVM model on all data
    model <- svm(x = x_data, y = y_data, type = "eps-regression", kernel = kernel_type)
    
    # Calculate predict with entire dataset since we are not splitting the data
    pred <- predict(model, x_data)
    
    # Denormalize data
    true_values <- denormalize(y_data, min(y_data), max(y_data))
    pred_values <- denormalize(pred, min(y_data), max(y_data))
    
    # Calculate metric
    if (metric == "mse") {
      metric_value <- mse(true_values, pred_values)
    } else if (metric == "mae") {
      metric_value <- mae(true_values, pred_values)
    } else if (metric == "smape") {
      metric_value <- smape(true_values, pred_values)
    } else {
      stop("Invalid metric specified!")
    }
    
    metric_values <- c(metric_values, metric_value)
    
    # identify least important feature
    w <- t(model$coefs) %*% model$SV  # Compute weighted sum
    rank <- w^2  # Squared weights to rank importance
    
    # Ensure `rank` is a single-row vector
    rank <- as.numeric(rank)  # Convert it to a vector
    min_rank <- which.min(rank)  # Identify the least important feature
    feature_to_remove <- colnames(x_data)[min_rank]
    
    # Track removed feature
    selected_features[[i]] <- feature_to_remove

    # Remove the least important feature
    x_data <- x_data[, -min_rank, drop = FALSE] # drop false untuk memastkan masih berupa data frame meski hanya tersisa stau kolom
  }
  
  return(list(
    metric_values = metric_values,
    selected_features = selected_features
  ))
}

# Prepare data
prepared <- prepare_data(country_data_list_no2[["INA"]])

# Execute SVR-RFE for each metric
result_mse <- SVRrfe(prepared$y_data_norm, prepared$x_data_norm, kernel = "polynomial", metric = "mse")
result_mae <- SVRrfe(prepared$y_data_norm, prepared$x_data_norm, kernel = "polynomial", metric = "mae")
result_smape <- SVRrfe(prepared$y_data_norm, prepared$x_data_norm, kernel = "polynomial", metric = "smape")

# Combine results into a single data frame
output_RFE <- data.frame(
  Iteration = 1:length(result_mse$metric_values),
  MSE = result_mse$metric_values,
  MAE = result_mae$metric_values,
  sMAPE = result_smape$metric_values,
  Removed_Feature_MSE = unlist(result_mse$selected_features),
  Removed_Feature_MAE = unlist(result_mae$selected_features),
  Removed_Feature_sMAPE = unlist(result_smape$selected_features)
)

# Print results
print("Evaluasi per Iterasi:")
print(output_RFE)

# Save results to CSV
write.csv(output_RFE, "INA_RFE_all_random.csv", row.names = FALSE)
```

## H. Algoritma Metaheuristic
### CBO
```{r}
initCBO <- function(N,dim,ub,lb){
  if (ncol(ub)==1) {
    X<- matrix(runif(N*dim),N,dim) * (ub - lb) + lb
  }
  if (ncol(ub)> 1) {
    X<- matrix(NA, nrow= N, ncol= dim)
    for (i in 1:dim) {
      high <- ub[i]
      low <- lb[i]
      X[,i] <- matrix(runif(1*N),1,N) * (high-low) + low
    }
  }
  return(X)
}

CBO <- function(N,Max_iter,lb,ub,dim,fobj) { 
  if (ncol(ub) == 1) {
    ub <- matrix(ub, nrow= 1, ncol= dim) 
    lb <- matrix(lb, nrow = 1, ncol= dim)
  }
  # Constant initCBOialization
  nLeader <- ceiling(0.1*N)
  nCoot <- N-nLeader
  smape <- matrix(0L, nrow= Max_iter, ncol= 1) 
  param_list <<- matrix(0L, nrow = 1, ncol=Max_iter) 
  param <- NULL
  gBest <- matrix(0L, nrow = 1, ncol= dim) 
  gBestScore <- Inf
  
  # initCBOialize Coot and Leader position
  if (ncol(ub)>1) {
    cootPos <- matrix(0,nCoot,dim)
    leaderPos <- matrix(0,nLeader,dim)
    for (i in 1:dim) {
      high <- ub[i]
      low <- lb[i]
      cootPos[,i] <- runif(nCoot)*(high-low)+low
      leaderPos[,i] <- runif(nLeader)*(high-low)+low
    }
  } else {
    cootPos <- matrix(runif(nCoot*dim),nCoot,dim)*(ub-lb)+lb 
    leaderPos <- matrix(runif(nLeader*dim),nLeader,dim)*(ub-lb)+lb
  }
  
  # Check for NA values in initial positions
  if (any(is.na(cootPos)) || any(is.na(leaderPos))) {
    print("Nilai inisialisasi cootPos atau leaderPos mengandung NA!")
  }
  
  #cootPos <- initCBO(nCoot,dim,ub,lb)
  #leaderPos <- initCBO(nLeader,dim.ub.lb)
  cootFitness <- matrix(0L, nrow = 1, ncol=nCoot)
  leaderFitness <- matrix(0L, nrow = 1, ncol=nLeader)
  
  # Calculate Fitness of Coots and Leaders 
  for (i in 1:nCoot) {
    cootFitness[i] <- fobj(cootPos[i,]) 
    if (gBestScore > cootFitness[i]) { 
      gBestScore <- cootFitness[i] 
      gBest <- cootPos[i,]
    }
  }
  
  for (i in 1:nLeader) {
    leaderFitness[i] <- fobj(leaderPos[i,]) 
    if (gBestScore > leaderFitness[i]) { 
      gBestScore <- leaderFitness[i] 
      gBest <- leaderPos[i,]
    }
  }
  
  smape[1] <- gBestScore 
  param_list[1] <- gBestScore
  param <- c(param, gBest)
  cat("At iteration 1 the best fitness is", gBestScore,"\n")
  l=2
  bound <- 0
  while (l < Max_iter+1) { # MaX Iteration
    B <- 2-l/Max_iter
    A <- 1-l/Max_iter
    
    # Coots Movement 
    for (i in 1:nCoot) {
      # level of randomness for each coot
      if (runif(1)<0.5) { 
        R <- -1+2*runif(1) 
        R1 <- runif(1)
      } else {
        R<- (-1)+2*runif(dim) 
        R1 <- runif(dim)
      }
    
      # assign leader for this coot 
      k <- 1+i %% nLeader
    
      # select movement 
      if (runif(1)<0.5) {
        # Follow the Leaders
        cootPos[i,] <- 2*R1*cos(2*pi*R)*(leaderPos[k,]-cootPos[i,])+leaderPos[k,]
        Tp <- cootPos[i,]>ub
        Tm <- cootPos[i,]<lb
        cootPos[i,] <-(cootPos[i,]*(!(Tp+Tm)))+ub*Tp+lb*Tm
      } else {
        if (runif(1)<0.5 && i!=1) {
          # Chain Movement
          cootPos[i,] <- (cootPos[i,]+cootPos[i-1,])/2
        } else {
          # Random Movement
          Q <- runif(dim)*(ub-lb)+lb
          R1 <- 0.2+0.6*runif(1)
          cootPos[i,] <- cootPos[i,]+A*R1*(Q-cootPos[i,])
        }
        Tp <-cootPos[i,]>ub
        Tm <-cootPos[i,]<lb
        cootPos[i,] <- (cootPos[i,]*(!(Tp+Tm)))+ub*Tp+lb*Tm
      }
    }
  
    # Fitness of Coots Location
    for (i in 1:nCoot) {
      cootFitness[i] <- fobj(cootPos[i,]) 
      k<- 1+i %% nLeader
    
      # Update location of Coot
      if (cootFitness[i] < leaderFitness[k]) {
        temp <- leaderPos[k,] 
        tempFit <- leaderFitness[k] 
        leaderFitness[k] <- cootFitness[i] 
        leaderPos[k,] <- cootPos[i,] 
        cootFitness[i] <- tempFit
        cootPos[i,] <- temp
      }
    }
  
    # Leaders Movement and Fitness
    for (i in 1:nLeader) {
      # level of randomness for each leader
      if (runif(1)<0.5) { 
        R <- -1+2*runif(1) 
        R3 <- runif(1)
      } else {
        R<- (-1)+2*runif(dim) 
        R3 <- runif(dim)
      }
    
      if (runif(1)<0.5){
        temp <- B*R3*cos(2*pi*R)*(gBest-leaderPos[i,]) + gBest
      } else {
        temp <- B*R3*cos(2*pi*R)*(gBest-leaderPos[i,]) - gBest
      }
    
      # check boundary
      Tp <- temp > ub
      Tm <- temp < lb
      temp <-(temp*(!(Tp+Tm)))+ub*Tp+lb*Tm
    
      tempFit <- fobj(temp)
    
      #Update Location of Leader
      if (gBestScore > tempFit) { 
        leaderFitness[i] <- gBestScore 
        leaderPos[i,] <- gBest 
        gBestScore <- tempFit
        gBest <- temp
      }
    }
  
    smape[l] <- gBestScore
    param_list[l] <- gBestScore
    param <- c(param, gBest)
    cat("At iteration", l, "the best fitness is", gBestScore,"\n")
    if (smape[l-1,]-gBestScore <= 0.00001 & smape[l-1,]-gBestScore >= 0) { 
      bound <- bound + 1
    } else {
      bound <- 0
    }
    if (bound == 10) { 
      break;
    }
    l=l+ 1;
  }

  param <- matrix(param, nrow = dim)
  result <- list(best_fitness = gBestScore, best_position = gBest, 
               jml_iter = l, param = param, param_list = param_list)
  return(result)
}
```

### AO
```{r}
# Materials_no (N) pada AO = N pada CBO -> perbedaan nama pendekatan 
AO <- function(N, Max_iter, lb, ub, dim, fobj) {
  
  # Debug: Cek dimensi lb dan ub
  print("Cek panjang lb dan ub:")
  print(length(lb))  # Cek panjang lb
  print(length(ub))  # Cek panjang ub
  print("Cek dimensi:")
  print(dim)         # Cek nilai dim
  
  # Pengecekan panjang lb dan ub
  if (length(lb) != dim || length(ub) != dim) {
    stop("Panjang lb dan ub harus sama dengan dimensi (dim). Pastikan lb dan ub memiliki panjang yang benar.")
  }
  
  # Initialization
  C1 <- 2
  C2 <- 6
  C3 <- 1
  C4 <- 2
  u <- 0.9
  l <- 0.1
  
  # Initialize tracking variables
  #smape <- matrix(0, nrow = Max_iter, ncol = 1)
  smape <- numeric(Max_iter)
  #param_list <- matrix(0, nrow = Max_iter, ncol = 1)  # Fix: Make sure it's initialized correctly
  param <- matrix(0, nrow = Max_iter, ncol = dim)  # Fix: Ensure param is properly initialized
  param_list <- numeric(Max_iter)  # Inisialisasi sebagai vektor #NOTED
  Xbest <- matrix(0, nrow = 1, ncol = dim)
  Scorebest <- Inf
  
  # Initial positions (Eq. 4)
  # Debug: Cek perhitungan N * dim
  print("Cek perhitungan N * dim:")
  print(N * dim)
  
  # Initial positions (Eq. 4)
  # Buat X dengan benar sesuai dengan N dan dim
  X <- matrix(0, nrow = N, ncol = dim)
  # Inisialisasi nilai X secara acak berdasarkan lb dan ub
  for (i in 1:N) {
    for (j in 1:dim) {
      X[i, j] <- lb[j] + runif(1) * (ub[j] - lb[j])
      #X[i, j] <- max(lb[j] + runif(1) * (ub[j] - lb[j]), 1e-5)  # Batas bawah minimum
    }
  }
  
  # X <- matrix(lb + runif(N * dim) * (ub - lb), nrow = N, ncol = dim)
  den <- matrix(runif(N * dim), nrow = N, ncol = dim) # Eq. 5
  vol <- matrix(runif(N * dim), nrow = N, ncol = dim)
  #acc <- matrix(lb + runif(N * dim) * (ub - lb), nrow = N, ncol = dim) # Eq. 6
  
  # Inisialisasi acc dengan benar sesuai dimensi lb dan ub
  acc <- matrix(0, nrow = N, ncol = dim) # Initialize acc with correct size
  for (i in 1:N) {
    for (j in 1:dim) {
      acc[i, j] <- lb[j] + runif(1) * (ub[j] - lb[j])  # Setiap elemen sesuai dengan lb dan ub
      #acc[i, j] <- max(lb[j] + runif(1) * (ub[j] - lb[j]), 1e-5)  # Batas bawah minimum
    }
  }
  
  # Initialize objective function values
  Y <- numeric(N) # Vector to store objective function values
  for (i in 1:N) {
    Y[i] <- fobj(X[i, ]) # Evaluate objective function for each row of X
  }
  
  # Assign best 
  Scorebest <- min(Y)
  Score_index <- which.min(Y)
  Xbest <- X[Score_index, ]
  #Xbest <- pmax(X[Score_index, ], 1e-5) #NOTED
  den_best <- den[Score_index, ]
  vol_best <- vol[Score_index, ]
  acc_best <- acc[Score_index, ]
  acc_norm <- acc
  
  #NOTED
  smape[1] <- Scorebest
  param_list[1] <- Scorebest
  param[1] <- Xbest
  cat("At iteration 1 the best fitness is", Scorebest,"\n")
  t <- 2 
  bound <- 0 # Initialize bound
  
  # Looping for every population_size
  while (t < Max_iter) {
    # Eq. 8
    TF <- exp((t - Max_iter) / Max_iter)
    if (TF > 1){
      TF <- 1
    }
    
    # Eq. 9
    d <- exp((Max_iter - t) / Max_iter) - (t / Max_iter)
    
    
    # Fase Update Acceleration and Nornalize Acceleration
    acc <- acc_norm
    acc_temp <- matrix(0, nrow = N, ncol = dim)
    for (i in 1:N) {
      # Eq. 7
      den[i, ] <- den[i, ] + runif(1) * (den_best - den[i, ])
      vol[i, ] <- vol[i, ] + runif(1) * (vol_best - vol[i, ])
      
      if (TF <= 0.5) { # Collision (Eq. 10), fase eksplorasi AO
        mr <- sample(1:N, 1)
        acc_temp[i, ] <- (den[mr, ] + (vol[mr, ] * acc[mr, ])) / (runif(1) * den[i, ] * vol[i, ])
      } else { # Eq. 11, fase eksploitasi AO
        acc_temp[i, ] <- (den_best + (vol_best * acc_best)) / (runif(1) * den[i, ] * vol[i, ])
      }
    }
    
    # Normalize acceleration
    if (max(acc_temp) != min(acc_temp)) {
      acc_norm <- ((u * (acc_temp - min(acc_temp))) / (max(acc_temp) - min(acc_temp))) + l
    } else {
      acc_norm <- matrix(l, nrow = N, ncol = dim) # Default value jika rentang nol
    }

    # Fase update position
    Xnew <- matrix(0, nrow = N, ncol = dim)
    for (i in 1:N) {
      if (TF <= 0.5) { # Update position for exploration phase
        for (j in 1:dim) {
          mrand <- sample(1:N, 1)
          Xnew[i, j] <- X[i, j] + C1 * runif(1) * acc_norm[i, j] * (X[mrand, j] - X[i, j]) * d # Eq. 13
          # Pastikan nilai Xnew berada dalam rentang [lb[j], ub[j]] -> NOTED
          Xnew[i, j] <- max(min(Xnew[i, j], ub[j]), lb[j])
        }
      } else {
        for (j in 1:dim) {
          p <- 2 * runif(1) - C4
          T <- C3 * TF
          if (T > 1){
            T <- 1
          }
          
          if (p <= 0.5) { # Update position if not collision (exploitation phase)
            # Jika p <0.5 maka F=1
            Xnew[i, j] <- Xbest[j] + C2 * runif(1) * acc_norm[i, j] * (T * Xbest[j] - X[i, j]) * d # Eq. 14
          } else {
            # Jika p >= 0.5 maka F = -1
            Xnew[i, j] <- Xbest[j] - C2 * runif(1) * acc_norm[i, j] * (T * Xbest[j] - X[i, j]) * d # Eq. 14
          }
          # check boundary
          Xnew[i, j] <- max(min(Xnew[i, j], ub[j]), lb[j]) # Tidak melebihi batas atas, dan tidak kurang batas bawah
        }
      }
    }
    for (i in 1:N) {
      v <- fobj(Xnew[i, ])
      if (v < Y[i]) {
        X[i, ] <- Xnew[i, ]
        Y[i] <- v
      }
    }
    
    var_Ybest <- min(Y)
    var_index <- which.min(Y)
  
    if (var_Ybest < Scorebest) {
      Scorebest <- var_Ybest
      Score_index <- var_index
      Xbest <- X[var_index, ]
      #Xbest <- pmax(X[var_index, ], 1e-5) #NOTED
      den_best <- den[Score_index, ]
      vol_best <- vol[Score_index, ]
      acc_best <- acc_norm[Score_index, ]
      # Pastikan nilai parameter selalu lebih besar dari 0
      #param[t, ] <- pmax(Xbest, 1e-5) ## NOTED
    }
    
    # Update tracking variables
    smape[t] <- Scorebest
    param_list[t] <- Scorebest
    param[t,] <- Xbest
    cat("At iteration", t, "the best fitness is", Scorebest,"\n")
    if (t > 1 && smape[t-1]-Scorebest <= 0.00001 && smape[t-1]-Scorebest >= 0) { 
      bound <- bound + 1
    } else {
      bound <- 0
    }
    if (bound == 10) { 
      break;
    }
    t=t+ 1
  }
  
  # Pastikan variabel valid sebelum dikembalikan
  if (is.null(Scorebest) || is.null(Xbest)) {
    stop("Scorebest atau Xbest tidak valid.")
  }
  
  # FCAMl results
  param <- t(param)
  result <- list(
    best_fitness = Scorebest,
    best_position = Xbest,
    jml_iter = t,
    param = param,
    param_list = param_list
  )
  return(result)
}
```

### AOCBO
```{r}
AOCBO <- function(N, Max_iter, lb, ub, dim, fobj) {
  # Initialization
  C1 <- 2
  C2 <- 6
  C3 <- 1
  C4 <- 2
  u <- 0.9
  l <- 0.1
  
  # Initialize tracking variables
  #smape <- matrix(0, nrow = Max_iter, ncol = 1)
  smape <- numeric(Max_iter)
  #param_list <- matrix(0, nrow = Max_iter, ncol = 1)  # Fix: Make sure it's initialized correctly
  param <- matrix(0, nrow = Max_iter, ncol = dim)  # Fix: Ensure param is properly initialized
  param_list <- numeric(Max_iter)  # Inisialisasi sebagai vektor #NOTED
  Xbest <- matrix(0, nrow = 1, ncol = dim)
  Scorebest <- Inf
  
  # Initial positions (Eq. 4)
  # Buat X dengan benar sesuai dengan N dan dim
  X <- matrix(0, nrow = N, ncol = dim)
  # Inisialisasi nilai X secara acak berdasarkan lb dan ub
  for (i in 1:N) {
    for (j in 1:dim) {
      X[i, j] <- lb[j] + runif(1) * (ub[j] - lb[j])
      #X[i, j] <- max(lb[j] + runif(1) * (ub[j] - lb[j]), 1e-5)  # Batas bawah minimum
    }
  }
  
  # X <- matrix(lb + runif(N * dim) * (ub - lb), nrow = N, ncol = dim)
  den <- matrix(runif(N * dim), nrow = N, ncol = dim) # Eq. 5
  vol <- matrix(runif(N * dim), nrow = N, ncol = dim)
  #acc <- matrix(lb + runif(N * dim) * (ub - lb), nrow = N, ncol = dim) # Eq. 6
  
  # Inisialisasi acc dengan benar sesuai dimensi lb dan ub
  acc <- matrix(0, nrow = N, ncol = dim) # Initialize acc with correct size
  for (i in 1:N) {
    for (j in 1:dim) {
      acc[i, j] <- lb[j] + runif(1) * (ub[j] - lb[j])  # Setiap elemen sesuai dengan lb dan ub
      #acc[i, j] <- max(lb[j] + runif(1) * (ub[j] - lb[j]), 1e-5)  # Batas bawah minimum
    }
  }
  
  # Initialize objective function values
  Y <- numeric(N) # Vector to store objective function values
  for (i in 1:N) {
    Y[i] <- fobj(X[i, ]) # Evaluate objective function for each row of X
  }
  
  # Assign best 
  Scorebest <- min(Y)
  Score_index <- which.min(Y)
  Xbest <- X[Score_index, ]
  den_best <- den[Score_index, ]
  vol_best <- vol[Score_index, ]
  acc_best <- acc[Score_index, ]
  acc_norm <- acc
  
  #NOTED
  smape[1] <- Scorebest
  param_list[1] <- Scorebest
  param[1] <- Xbest
  cat("At iteration 1 the best fitness is", Scorebest,"\n")
  t <- 2 
  bound <- 0 # Initialize bound
  
  # Looping for every population_size
  while (t < Max_iter) {
    # Proses Eksplorasi Awal CBO with Leader Selection menggunakan Xbest yang telah diinisialisasi sebelumnya
    B<- 2-t/Max_iter
    for (i in 1:N) { 
      if (runif(1)<0.5){ 
        R<- (-1)+2*runif(1) 
        R3 <- runif(1)
      } else {
        R<- (-1)+2*runif(dim)
        R3 <- runif(dim)
      }
      
      if (runif(1)<0.5){ 
        temp <- B*R3*cos(2*pi*R)*(Xbest-X[i,]) + Xbest
      } else {
        temp <- B*R3*cos(2*pi*R)*(Xbest-X[i,]) - Xbest
      }
      
      Tp <- temp > ub
      Tm <- temp <lb
      temp <- (temp*(!(Tp+Tm)))+ub*Tp+lb*Tm
      tempFit <- fobj(temp)
      
      if (tempFit < fobj(X[i,])) {
        X[i,] <- temp
        if (fobj(X[i,])< Scorebest) { 
          Xbest <- X[i,]
          Scorebest <- fobj(X[i,])
          den_best <- den[i, ]
          vol_best <- vol[i, ]
          acc_best <- acc[i, ]
          acc_norm <- acc
        }
      }
    }
    
    # Proses Archimedes Optimization
    Xbest_CBO <- Xbest # Ambil Xbest dari eksplorasi awal
    den_best_CBO <- den_best
    vol_best_CBO <- vol_best
    acc_best_CBO <- acc_best
    acc_norm_CBO <- acc_norm 
    
    # Eq. 8
    TF <- exp((t - Max_iter) / Max_iter)
    if (TF > 1){
      TF <- 1
    }
    
    # Eq. 9
    d <- exp((Max_iter - t) / Max_iter) - (t / Max_iter)
    
    
    # Fase Update Acceleration and Nornalize Acceleration
    acc <- acc_norm_CBO
    acc_temp <- matrix(0, nrow = N, ncol = dim)
    for (i in 1:N) {
      # Eq. 7
      den[i, ] <- den[i, ] + runif(1) * (den_best_CBO - den[i, ])
      vol[i, ] <- vol[i, ] + runif(1) * (vol_best_CBO - vol[i, ])
      
      if (TF <= 0.5) { # Collision (Eq. 10), fase eksplorasi AO
        mr <- sample(1:N, 1)
        acc_temp[i, ] <- (den[mr, ] + (vol[mr, ] * acc[mr, ])) / (runif(1) * den[i, ] * vol[i, ])
      } else { # Eq. 11, fase eksploitasi AO
        acc_temp[i, ] <- (den_best_CBO + (vol_best_CBO * acc_best_CBO)) / (runif(1) * den[i, ] * vol[i, ])
      }
    }
    
    # Normalize acceleration
    if (max(acc_temp) != min(acc_temp)) {
      acc_norm <- ((u * (acc_temp - min(acc_temp))) / (max(acc_temp) - min(acc_temp))) + l
    } else {
      acc_norm <- matrix(l, nrow = N, ncol = dim) # Default value jika rentang nol
    }

    # Fase update position
    Xnew <- matrix(0, nrow = N, ncol = dim)
    for (i in 1:N) {
      if (TF <= 0.5) { # Update position for exploration phase
        for (j in 1:dim) {
          mrand <- sample(1:N, 1)
          Xnew[i, j] <- X[i, j] + C1 * runif(1) * acc_norm[i, j] * (X[mrand, j] - X[i, j]) * d # Eq. 13
          # Pastikan nilai Xnew berada dalam rentang [lb[j], ub[j]] -> NOTED
          Xnew[i, j] <- max(min(Xnew[i, j], ub[j]), lb[j])
        }
      } else { 
        for (j in 1:dim) {
          p <- 2 * runif(1) - C4
          T <- C3 * TF
          if (T > 1){
            T <- 1
          }
          
          if (p <= 0.5) { # Update position if not collision (exploitation phase)
            # Jika p <0.5 maka F=1
            Xnew[i, j] <- Xbest_CBO[j] + C2 * runif(1) * acc_norm[i, j] * (T * Xbest_CBO[j] - X[i, j]) * d # Eq. 14
          } else {
            # Jika p >= 0.5 maka F = -1
            Xnew[i, j] <- Xbest_CBO[j] - C2 * runif(1) * acc_norm[i, j] * (T * Xbest_CBO[j] - X[i, j]) * d # Eq. 14
          }
          # check boundary
          Xnew[i, j] <- max(min(Xnew[i, j], ub[j]), lb[j]) # Tidak melebihi batas atas, dan tidak kurang batas bawah
        }
      }
    }
    for (i in 1:N) {
      v <- fobj(Xnew[i, ])
      if (v < Y[i]) {
        X[i, ] <- Xnew[i, ]
        Y[i] <- v
      }
    }
    
    var_Ybest <- min(Y)
    var_index <- which.min(Y)
  
    if (var_Ybest < Scorebest) {
      Scorebest <- var_Ybest
      Score_index <- var_index
      Xbest <- X[var_index, ]
      den_best <- den[Score_index, ]
      vol_best <- vol[Score_index, ]
      acc_best <- acc_norm[Score_index, ]
    }
    
    # Update tracking variables
    smape[t] <- Scorebest
    param_list[t] <- Scorebest
    param[t,] <- Xbest
    cat("At iteration", t, "the best fitness is", Scorebest,"\n")
    
    if (t > 1 && smape[t-1]-Scorebest <= 0.00001 && smape[t-1]-Scorebest >= 0) { 
      bound <- bound + 1
    } else {
      bound <- 0
    }
    if (bound == 10) { 
      break;
    }
    t=t+ 1
  }
  
  xBest <- Xbest
  xBestScore <- Scorebest
  
  # Fnal results
  param <- t(param)
  result <- list(
    best_fitness = Scorebest,
    best_position = Xbest,
    jml_iter = t,
    param = param,
    param_list = param_list
  )
  return(result)
}
```

### HHOCBO (Trial)
```{r}
# Initialisasi pada HHO dan CBO sama
initEHHOCBO <- function(N,dim,ub.lb){ 
  if (ncol(ub) == 1) {
    X<- matrix(runif(N*dim),N,dim) * (ub - lb) + lb
  }
  if (ncol(ub)> 1) {
    X<- matrix(NA, nrow= N, ncol= dim)
    for (i in 1:dim){
      high <- ub[i]
      low <- lb[i]
      X[,i] <- matrix(runif(1*N),1,N) * (high - low) + low
    }
  }
  return(X)
}


levyEHHOCBO <- function(d) {
  beta <- 1.5
  sigma <- ((gamma(1 + beta) * sin(pi*beta/2))
            /(gamma((1+beta)/2)*beta*2^((beta-1)/2)))^(1/beta)
  u <- runif(d)*sigma
  v <- runif(d)
  step <-u/(abs(v)^(1/beta))
  o <- step 
  return(o)
}

EHHOCBO <- function(N,T,lb,ub,dim,fobj) { 
  rab_loc <- matrix(0L, nrow = 1, ncol= dim) 
  rab_en <- Inf
  X<- initEHHOCBO(N,dim,ub,lb)
  param_list <- matrix(0L, nrow = 1, ncol = T) 
  mape <- matrix(0L, nrow = T, ncol= 1)
  param <- NULL
  t<-0
  bound <- 0
  while (t<T) {
    for (i in 1:nrow(X)) {
      FU <- X[i,]>ub 
      FL <- X[i,]<lb 
      X[i] <- (X[i,]*as.numeric(!(FU+FL)))+ub*as.numeric(FU)+lb*as.numeric(FL)
      fitness <- fobj(X[i,]) 
      if (fitness < rab_en){ 
        rab_en <- fitness 
        rab_loc <- X[i,]
      }
    }
    
    B<- 2-t/T
    for (i in 1:nrow(X)) { 
      if (runif(1)<0.5){ 
        R<- (-1)+2*runif(1) 
        R3 <- runif(1)
      } else {
        R<- (-1)+2*runif(dim)
        R3 <- runif(dim)
      }
      
      if (runif(1)<0.5){ 
        temp <- B*R3*cos(2*pi*R)*(rab_loc-X[i,]) + rab_loc
      } else {
        temp <- B*R3*cos(2*pi*R)*(rab_loc-X[i,]) - rab_loc
      }
      
      Tp <- temp > ub
      Tm <- temp <lb
      temp <- (temp*(!(Tp+Tm)))+ub*Tp+lb*Tm
      tempFit <- fobj(temp)
      
      if (tempFit < fobj(X[i,])) {
        X[i,] <- temp
        if (fobj(X[i,])<rab_en) { 
          rab_loc <- X[i,]
          rab_en <- fobj(X[i,])
        }
      }
    }
    
    E1 <-2%*% (1-(t/T))
    for (i in 1:nrow(X)) { 
      E0<- 2%*% runif(1) - 1
      esc_en <- E1 %*% (EO)
      if (abs(esc_en) >= 1) { 
        q<- runif(1)
        rand_hawk <- floor(N %*% runif(1) +1)
        X_rand <- X[rand_hawk,]
        if (q<0.5) {
          X[i,] <- X_rand - (runif(1) %*% abs(X_rand-2%*%runif(1)%*%X[i,]))
        } else {
          X[i] <- (rab_loc - colMeans(X)) - (runif(1) %*% 
                                               (lb + (runif(1) %*% (ub -lb))))
        }
        
        ##
        FU <- X[i,]>ub
        FL <- X[i,]<lb
        X[i,] <- (X[i,]*as.numeric(!(FU+FL)))+ub*as.numeric(FU)+lb *as.numeric(FL)
      } else {
        r<- runif(1)
        if (r>= 0.5 & abs(esc_en) <0.5) {
          X[i,] <- (rab_loc) - esc_en %*% abs(rab_loc - X[i,])
          ##
          FU <- X[i,]> ub
          FL <- X[i]<lb
          X[i,] <-(X[i,]*as.numeric(!(FU+FL)))+ub*as.numeric(FU)+lb*as.numeric(FL)
        } else if (r >= 0.5 & abs(esc_en) >= 0.5) {
          jump_str <- 2%*%(1 - runif(1))
          X[i,] <- (rab_loc - X[i,])-esc_en%*%abs(jump_str%*%rab_loc-X[i,])
          ##
          FU <- X[i.]>ub
          FL <- X[i,]<lb
          X[i,] <- (X[i,]*as.numeric(!(FU+FL)))+ub*as.numeric(FU)+lb*as.numeric(FL)
        } else if (r <0.5 & abs(esc_en) >= 0.5) {
          jump_str <- 2%*%(1 - runif(1))
          X1 <- rab_loc-esc_en%*%abs(jump_str%*%rab_loc-X[i,])
          ##
          FU <- X1 > ub
          FL <- X1 <lb
          X1 < (X1* as.numeric(!(FU+FL)))+ub*as.numeric(FU)+lb*as.numeric(FL)
          if (fobj(X1)<fobj(X[i,])) {
            X[i] <-X1
          } else {
            X2 <- rab_loc-esc_en%*%abs(jump_str%*%rab_loc-X[i,])
                  +runif(dim)*levyEHHOCBO(dim)
            ##
            FU <- X2 > ub
            FL <- X2 <lb
            X2 <- (X2*as.numeric(!(FU+FL)))+ub*as.numeric(FU)+lb*as.numeric(FL)
            if (fobj(X2)<fobj(X[i,])){
              X[i,] <- X2
            }
          }
        } else{
          jump_str <- 2 % *% (1-runif(1))
          X1 <- rab_loc-cse_en %*% abs(jump_str%*%rab_loc-colMeans(X))
          ##
          FU <- X1 > ub
          FL <- X1 < lb
          X1 <- (X1*as.numeric(!(FU+FL)))+ub*as.numeric(FU)+lb*as.numeric(FL)
          if (fobj(X1)<fobj(X[i,])) {
            X[i,] <- X1
          } else {
            X2 <- rab_loc-esc_en %*%
                  abs(jump_str%*%rab_loc-colMeans(X))+runif(dim)*levyEHHOCBO(dim)
            ##
            FU <- X2 > ub
            FL <- X2 < lb
            X2 <- (X2*as.numeric(!(FU+FL)))+ub*as.numeric(FU)+lb*as.numeric(FL)
            if (fobj(X2)<fobj(X[i,])) {
              X[i,] <- X2
            }
          }
        }
      }
      
      V <- matrix(NA, nrow = 3, ncol= dim)
      if (runif(1) < 0.1) {
        V[1,] <- X[sample(1:nrow(X),1),]+(X[sample(1:nrow(X),1),]
                                          -X[sample(1:nrow(X),1),]) 
      } else {
        V[1,] <- X[i,]
      }
      
      if (runif(1) < 0.2) {
        V[2,] <- X[sample(1:nrow(X),1),]+
                  0.8*(X[sample(1:nrow(X),1),]-X[sample(1:nrow(X),1),])+
                  0.8*(X[sample(1:nrow(X),1),]-X[sample(1:nrow(X),1),])
      } else { 
        V[2,] <- X[i,]
      }
      
      if (runif(1)<0.9) {
        V[3,] <- X[sample(1:nrow(X),1),] +
                  (X[sample(1:nrow(X),1),] - X[sample(1:nrow(X),1),]) +
                  (X[sample(1:nrow(X),1),] - X[sample(1:nrow(X),1),])
      } else {
        V[3,] <- X[i.]
      }
      
      V_en <- Inf
      for (j in 1:3) {
        FU <- V[j,] > ub 
        FL <- V[j,]< lb 
        V[j,] <- (V[j,]*as.numeric(!(FU+FL))) + ub*as.numeric(FU) 
                  + lb*as.numeric(FL)
        fitness <- fobj(V[j,])
        if (fitness < V_en){
          tempFit <- fitness
          temp <- V[j,]
        }
      }
      if (tempFit<fobj(X[i,])) {
        X[i,] <- temp
      }
    }
  
    temp <- matrix(NA, nrow = 1, ncol= dim) 
    for (i in 1:dim) {
      temp[1,i] <- ub[i] + lb[i] - rab_loc[i]
    }
    FU <- temp > ub
    FL <- temp < lb
    temp <- (temp*as.numeric(!(FU+FL)))+ub*as.numeric(FU)+lb*as.numeric(FL)
    tempFit <- fobj(temp) 
    if (tempFit < rab_en) { 
      rab_loc <- temp
      rab_en <- tempFit
    }
    
    t <- t+1
    mape[t,] <- rab_en
    param <- c(param, rab_loc)
    param_list[t] <- rab_en
    if (mod(t,1) == 0) {
      cat("At iteration", t, "the best fitness is", rab_en,"\n")
    }
    if (t > 1) {
      if (mape[t-1,]-rab_en <= 0.00001 & mape[t-1,]-rab_en >= 0) {
        bound <- bound +1
      } else {
        bound <- 0
      }
    }
    if (bound == 4) {
      break;
    }
  }
  param <- matrix(param, nrow = dim)
  result <- list(best_fitness = rab_en, best_position = rab_loc, 
                 jml_iter = t, param = param, param_list = param_list)
  return(result)
}
```

## I. Inisialisasi Data Valid
### Read Excel
```{r}
# Load the dataset
library(readxl)
data_valid_solar_INA <- as.data.frame(read_excel("D:/STIS/6 - TINGKAT IV/SKRIPSI - IYA BISA YUK BISA JAN MALES/Coding/SVR Ulang 2 - Data Valid/Data_INA_solar_valid.xlsx"))
data_valid_solar_CAM <- as.data.frame(read_excel("D:/STIS/6 - TINGKAT IV/SKRIPSI - IYA BISA YUK BISA JAN MALES/Coding/SVR Ulang 2 - Data Valid/Data_CAM_solar_valid.xlsx"))
data_valid_solar_LAO <- as.data.frame(read_excel("D:/STIS/6 - TINGKAT IV/SKRIPSI - IYA BISA YUK BISA JAN MALES/Coding/SVR Ulang 2 - Data Valid/Data_LAO_solar_valid.xlsx"))
data_valid_solar_MYR <- as.data.frame(read_excel("D:/STIS/6 - TINGKAT IV/SKRIPSI - IYA BISA YUK BISA JAN MALES/Coding/SVR Ulang 2 - Data Valid/Data_MYR_solar_valid.xlsx"))
data_valid_solar_MLY <- as.data.frame(read_excel("D:/STIS/6 - TINGKAT IV/SKRIPSI - IYA BISA YUK BISA JAN MALES/Coding/SVR Ulang 2 - Data Valid/Data_MLY_solar_valid_poly.xlsx"))
data_valid_solar_PHI <- as.data.frame(read_excel("D:/STIS/6 - TINGKAT IV/SKRIPSI - IYA BISA YUK BISA JAN MALES/Coding/SVR Ulang 2 - Data Valid/Data_PHI_solar_valid.xlsx"))
data_valid_solar_SG <- as.data.frame(read_excel("D:/STIS/6 - TINGKAT IV/SKRIPSI - IYA BISA YUK BISA JAN MALES/Coding/SVR Ulang 2 - Data Valid/Data_SG_solar_valid.xlsx"))
data_valid_solar_TH <- as.data.frame(read_excel("D:/STIS/6 - TINGKAT IV/SKRIPSI - IYA BISA YUK BISA JAN MALES/Coding/SVR Ulang 2 - Data Valid/Data_TH_solar_valid.xlsx"))
data_valid_solar_VIE <- as.data.frame(read_excel("D:/STIS/6 - TINGKAT IV/SKRIPSI - IYA BISA YUK BISA JAN MALES/Coding/SVR Ulang 2 - Data Valid/Data_VIE_solar_valid.xlsx"))

head(data_valid_solar_VIE)
```

### List Negara
```{r}
# Solar
country_data_list_solar_valid <- list(
  INA = data_valid_solar_INA,
  CAM = data_valid_solar_CAM,
  LAO = data_valid_solar_LAO,
  MYR = data_valid_solar_MYR,
  MLY = data_valid_solar_MLY,
  PHI = data_valid_solar_PHI,
  SG = data_valid_solar_SG,
  TH = data_valid_solar_TH,
  VIE = data_valid_solar_VIE
)
```

## J. Pembentukan SVR-Hybrid
```{r}
library(e1071) 
library(Metrics)

denormalize <- function(x,min,max){
  return((x * (max-min)) + min)
}

smape <- function(act, pred) {
  if (length(act) != length(pred)) {
    stop("Panjang vektor 'actual' dan 'predict' harus sama")
  }
  n <- length(act)
  smape_value <- (2/n) * sum(abs(pred - act) / (abs(act) + abs(pred))) * 100
  return(smape_value)
}

SVRhybrid <- function(x_train, y_train, x_test, y_test, kernel = kernel, 
                      opt = "AOCBO", N = 12, max_iter = 100,
                      is.y.normalize = FALSE, min.y, max.y,
                      degree = 3, coef0 = 0, nu = 0.5, class.weights = NULL, 
                      cachesize = 40, tolerance = 0.001, scale = TRUE, 
                      shrinking = TRUE, cross = 0, probability = FALSE, 
                      fitted = TRUE, ..., subset, na.action = na.omit) {
# N=11 karena pada SVRhybrid yang diatur populasi adalah untuk data trainingnya
  
  ##Range of Parameter## 
  dim <- 3
  cost <- c(2^0, 2^10) 
  gamma <- c(2^(-8), 2^0) # Batas bawah gamma lebih besar dari 0 
  epsilon <- c(2^(-8), 2^0)
  lb <- cbind(cost[1], gamma[1], epsilon[1]) 
  ub <- cbind(cost[2], gamma[2], epsilon[2])
  
  ##Objective Function## 
  fun <- function(par) {
    # Memastikan nilai cost, gamma, dan epsilon valid (positif dan tidak nol)
    cost_val <- max(par[1], 1e-5)  # Pastikan cost > 0
    gamma_val <- max(par[2], 1e-5)  # Pastikan gamma > 0
    epsilon_val <- max(par[3], 1e-5)  # Pastikan epsilon > 0
    
    fit <- svm(x = x_train, y = y_train, type = "eps-regression", 
               kernel = kernel, cost = cost_val, gamma = gamma_val, epsilon = epsilon_val)
    
    pred <- predict(fit, x_test)
    if (is.y.normalize == TRUE) {
      smape <- smape(denormalize(y_test, min.y, max.y), denormalize(pred, min.y, max.y))
    } else {
      smape <- smape(y_test, pred)
    }
    return(smape)
  }
  
  set.seed(123)
  ##Searching Step for Best Parameter##
  ##Choose opt function (CBO, EHHOCBO) EX: 
  if (opt == "CBO") {
    result <- CBO(N = N, Max_iter = max_iter, lb = lb, ub = ub, dim = dim, fobj = fun) 
  } else if (opt == "AO") {
    result <- AO(N = N, Max_iter = max_iter, lb = lb, ub = ub, dim = dim, fobj = fun)
  } else {
    result <- AOCBO(N = N, Max_iter = max_iter, lb = lb, ub = ub, dim = dim, fobj = fun)
  }
  
  if (length(result$best_position) != dim) {
    stop("Hasil optimisasi tidak valid. Periksa parameter optimisasi.")
  }
  
  ##Build the Model##
  cost_fix <- max(result$best_position[1], 1e-5)  # Pastikan cost > 0
  gamma_fix <- max(result$best_position[2], 1e-5)  # Pastikan gamma > 0
  epsilon_fix <- max(result$best_position[3], 1e-5)  # Pastikan epsilon > 0
  # Debug untuk memeriksa nilai parameter hasil optimisasi
  print(paste("Cost:", cost_fix, "Gamma:", gamma_fix, "Epsilon:", epsilon_fix))
  if (length(result$best_position) != dim) {
    stop("Hasil optimisasi tidak valid. Periksa parameter optimisasi.")
  }
  print("Parameter optimisasi terbaik:")
  print(result$best_position)
  print(result$jml_iter)
  #print(result$param) --> mencetak nilai parameter terbaik tiap iterasi dim x iter
  #print(result$param_list) --> mencetak nilai fitness value terbaik tiap iterasi
  

  # Bangun model SVM dengan parameter yang valid
  fit <- svm(x = x_train, y = y_train, type = "eps-regression", kernel = kernel,
             cost = cost_fix, gamma = gamma_fix, epsilon = epsilon_fix,
             degree = degree, coef0 = coef0, nu = nu, class.weights = class.weights,
             cachesize = cachesize, tolerance = tolerance, shrinking = shrinking, 
             cross = cross, probability = probability, fitted = fitted, 
             subset = subset, na.action = na.action)
  
  # Debug: Cek apakah fit berhasil
  if (is.null(fit) || length(fit) == 0) {
    stop("Model SVM tidak terbentuk dengan benar setelah optimisasi.")
  }
  
  fit$jml_iter <- result$jml_iter
  return(fit)
}
```

## K. Pemodelan dan Evaluasi RMSE, MAE, SMAPE 
### Solar
```{r}
###Load Package### 
library(imputeTS)
library(e1071)
library(Metrics)
library(readr)
library(tidyverse)
library(numbers)
library(hms)
library(readxl)
library(foreach)
library(doParallel)

setwd("D:/STIS/6 - TINGKAT IV/SKRIPSI - IYA BISA YUK BISA JAN MALES/Visualisasi dan Output/SVR Ulang Part 2/Model dan Evaluasi")

# Normalization and Denormalization Function
normalize <- function(x) {
  return((x - min(x)) / (max(x) - min(x)))
}

denormalize <- function(x, min_val, max_val){
  return((x * (max_val - min_val)) + min_val)  
}

##Evaluation (MAE, RMSE, and MAPE) Function##
eval <- function(act, pred){
  n <- length(act)
  eAbs <- 0 
  eKuad <- 0 
  ePer_smape <- 0
  
  for (i in 1:n) { 
    e <- act[i] - pred[i] 
    eAbs <- eAbs + abs(e) 
    eKuad <- eKuad + e^2 
    ePer_smape <- ePer_smape + (abs(e) / (abs(act[i]) + abs(pred[i])))
  }
  
  MAE <- eAbs / n
  RMSE <- sqrt(eKuad / n)
  sMAPE <- (2 * ePer_smape * 100) / n
  
  re <- matrix(c(MAE, RMSE, sMAPE), nrow = 1)
  return(re)
}

connectStr <- function(..., sep=""){
  paste(..., sep=sep, collapse=sep)
}

# Inisiasi Splitting
negara_list <- c("INA", "CAM", "LAO", "MYR", "MLY", "PHI", "SG", "TH", "VIE")
seed_vector <- c(112, 436, 129, 185, 139, 455, 155, 168, 121)
seed_map <- setNames(seed_vector, negara_list)

###Dataframe Output###
Negara <- c()
opt <- c() 
jml_iter <- c()
waktu <- c()
cost <- c()
gamma <- c()
epsilon <- c()
maeTr <- c()
rmseTr <- c()
smapeTr <- c()
maeTs <- c()
rmseTs <- c()
smapeTs <- c()
output_model <- data.frame(Negara, opt, jml_iter, waktu, cost, gamma, epsilon, maeTr, rmseTr, smapeTr, maeTs, rmseTs, smapeTs)


# Pemilihan Negara
data_solar_valid <- country_data_list_solar_valid[["VIE"]]
    
# Periksa jika data yang akan diproses valid
if (is.null(data_solar_valid$Solar) || length(data_solar_valid$Solar) == 0) {
  stop("Kolom 'Solar' tidak ditemukan atau kosong dalam data!")
}
    
print(data_solar_valid)
    
# Preprocessing: Menghapus Hydropower dan Bioenergy dari X
x_data <- dplyr::select(data_solar_valid, -Country, -Year, -Solar)
y_data <- data_solar_valid$Solar

print(x_data)
print(y_data)

# List nama kolom yang tidak akan dinormalisasi
columns_to_exclude <- c("Share_Electricity", "RE_Growth", "RE_Consumption",                         "IEF", "Elec_Access", "ElecShare_Primary",
                        "GDP_Growth", "Inflation", "Forest_Area",
                        "Pop_Growth", "Urbanization", "Employment")

# Pisahkan kolom yang akan dinormalisasi
columns_to_normalize <- setdiff(colnames(x_data), columns_to_exclude)

# Normalisasi hanya pada kolom yang ingin Anda ubah
x_data_norm <- x_data
x_data_norm[columns_to_normalize] <- lapply(x_data[columns_to_normalize], normalize)

# Normalisasi target y_data tetap seperti sebelumnya
y_data_norm <- normalize(y_data)

# Periksa hasil normalisasi
print(x_data_norm)
print(y_data_norm)

# Set seed agar hasil dapat direproduksi
seed_value <- seed_map["VIE"]
set.seed(seed_value)

# Tentukan jumlah baris untuk training
train_size <- round(nrow(x_data_norm) * 0.7)

# Ambil indeks secara acak
train_indices <- sample(seq_len(nrow(x_data_norm)), size = train_size)

# Buat indeks testing dari sisanya
test_indices <- setdiff(seq_len(nrow(x_data_norm)), train_indices)

x_train <- x_data_norm[train_indices,]
print(x_train)
y_train <- y_data_norm[train_indices]
print(y_train)
x_test <- x_data_norm[test_indices, ]
print(x_test)
y_test <- y_data_norm[test_indices]
print(y_test)

# Periksa data sebelum training
if (any(is.na(x_train)) || any(is.na(y_train)) || any(is.na(x_test)) || any(is.na(y_test))) {
  stop("Ada nilai NA dalam data training atau testing!")
}
  
# SVR biasa 
print("SVR")
start <- Sys.time()
fit <- svm(x_train, y_train, type = "eps-regression", kernel = "polynomial")
finish <- Sys.time()

# Mengecek
# Menambahkan pengecekan nilai cost, gamma, epsilon
cost_value <- fit$cost  # Ambil cost
gamma_value <- fit$gamma  # Ambil gamma
epsilon_value <- fit$epsilon  # Ambil epsilon


pred_train <- predict(fit, x_train)
pred_test <- predict(fit, x_test)
cat("Hasil Prediksi Data Testing SVR: ", pred_test)
cat("Hasil Denormalisasi Prediksi Data Testing SVR: ", denormalize(pred_test, min(y_data), max(y_data)))
evalTr <- eval(denormalize(y_train, min(y_data), max(y_data)), 
               denormalize(pred_train, min(y_data), max(y_data)))
evalTs <- eval(denormalize(y_test, min(y_data), max(y_data)), 
               denormalize(pred_test, min(y_data), max(y_data)))

# Hitung standar deviasi prediksi testing
volatilitas_prediksi <- sd(denormalize(pred_test, min(y_data), max(y_data)), na.rm = TRUE)
# Tampilkan hasil volatilitas
print(paste("Volatilitas prediksi (standar deviasi) =", volatilitas_prediksi))

output_model <- rbind(output_model, 
                      data.frame(Negara = "VIE", 
                                 opt = "SVR", 
                                 jml_iter = 1,
                                 waktu = as_hms(difftime(finish,start)), 
                                 cost = cost_value, 
                                 gamma = gamma_value, 
                                 epsilon = epsilon_value,
                                 maeTr = evalTr[1,1], 
                                 rmseTr = evalTr[1,2],
                                 smapeTr = evalTr[1,3],
                                 maeTs = evalTs[1,1], 
                                 rmseTs = evalTs[1,2],
                                 smapeTs = evalTs[1,3]))

# Debugging output_model
print(output_model)

###Build the SVR Hybrid Model### 
optim <- c("AO", "CBO", "AOCBO") 
for (j in 1:length(optim)) {
  # Periksa data sebelum training
  if (any(is.na(x_train)) || any(is.na(y_train)) || any(is.na(x_test)) || any(is.na(y_test))) {
    print("Ada nilai NA dalam data training atau testing!")
  }
  
  print(connectStr(optim[j], "-SVR"))
  start <- Sys.time()
  fit <- SVRhybrid(x_train, y_train, x_test, y_test, kernel = "polynomial", 
                   opt = optim[j], is.y.normalize = TRUE, 
                   min.y = min(y_data), max.y = max(y_data))
  finish <- Sys.time()
  
  cost_value <- fit$cost  # Ambil cost
  gamma_value <- fit$gamma  # Ambil gamma
  epsilon_value <- fit$epsilon  # Ambil epsilon
  jml_iterasi <- fit$jml_iter
  print(waktu <- as_hms(difftime(finish,start)))
  param_mat <- fit$result$param
  param_list <- fit$result$param_list
  #cat(param_mat)
  
  ##Predict Train and Test Data## 
  pred_train <- predict(fit, x_train) 
  pred_test <- predict(fit, x_test)
  cat("Hasil Prediksi Data Testing ", connectStr(optim[j], "-SVR"), ":", pred_test)
  cat("Hasil Denormalisasi Prediksi Data Testing ", connectStr(optim[j], "-SVR"), ":", denormalize(pred_test, min(y_data), max(y_data)))
  
  ##Evaluation##
  evalTr <- eval(denormalize(y_train, min(y_data), max(y_data)), 
                 denormalize(pred_train, min(y_data), max(y_data)))
  evalTs <- eval(denormalize(y_test, min(y_data), max(y_data)), 
                 denormalize(pred_test, min(y_data), max(y_data)))
  
  # Hitung standar deviasi prediksi testing
  volatilitas_prediksi <- sd(denormalize(pred_test, min(y_data), max(y_data)), na.rm = TRUE)
  # Tampilkan hasil volatilitas
  print(paste("Volatilitas prediksi (standar deviasi) =", volatilitas_prediksi))
  
  # Debugging untuk melihat hasil evaluasi
  print("Hasil Evaluasi Training:")
  print(evalTr)
  print("Hasil Evaluasi Testing:")
  print(evalTs)
  
  output_model <- rbind(output_model, data.frame(Negara = "VIE", 
                                          opt = connectStr(optim[j], "-SVR"),                                                 jml_iter = jml_iterasi,
                                          waktu=as_hms(difftime(finish,start)), 
                                          cost = cost_value, 
                                          gamma = gamma_value, 
                                          epsilon = epsilon_value,
                                          maeTr = evalTr[1,1], 
                                          rmseTr = evalTr[1,2], 
                                          smapeTr = evalTr[1,3],
                                          maeTs = evalTs[1,1], 
                                          rmseTs = evalTs[1,2], 
                                          smapeTs = evalTs[1,3]))
}

# Debugging output_model
print("output_model:")
print(head(output_model))

#write.csv(output_model, "VIE_SVR-OPT_12POP.csv")
```

```{r}
fit$param
```


##L. Penilaian Kesesiaian Model: Koefisien Determsi
### Solar
```{r}
###Load Package### 
library(imputeTS)
library(e1071)
library(Metrics)
library(readr)
library(tidyverse)
library(numbers)
library(hms)
library(readxl)
library(foreach)
library(doParallel)

setwd("D:/STIS/6 - TINGKAT IV/SKRIPSI - IYA BISA YUK BISA JAN MALES/Visualisasi dan Output/SVR Ulang Part 2/R-Square")

# Normalization and Denormalization Function
normalize <- function(x) {
  return((x - min(x)) / (max(x) - min(x)))
}

denormalize <- function(x, min_val, max_val){
  return((x * (max_val - min_val)) + min_val)  
}

connectStr <- function(..., sep=""){
  paste(..., sep=sep, collapse=sep)
}

# Inisiasi Splitting
negara_list <- c("INA", "CAM", "LAO", "MYR", "MLY", "PHI", "SG", "TH", "VIE")
seed_vector <- c(112, 436, 129, 185, 139, 455, 155, 168, 121)
seed_map <- setNames(seed_vector, negara_list)


###Dataframe Output###
Negara <- c()
opt <- c() 
jml_iter <- c()
cost <- c()
gamma <- c()
epsilon <- c()
rsq <- c()
output_rsq <- data.frame(Negara, opt, jml_iter, cost, gamma, epsilon, rsq)

# Inisialisasi Penghitungan RSQ
a <- 0 
aa <- 0
aaa <- 0

# Pemilihan Negara
data_solar_valid <- country_data_list_solar_valid[["MLY"]]
    
# Periksa jika data yang akan diproses valid
if (is.null(data_solar_valid$Solar) || length(data_solar_valid$Solar) == 0) {
  stop("Kolom 'Solar' tidak ditemukan atau kosong dalam data!")
}
    
# List nama kolom yang tidak akan dinormalisasi
columns_to_exclude <- c("Share_Electricity", "RE_Growth", "RE_Consumption",                         "IEF", "Elec_Access", "ElecShare_Primary",
                        "GDP_Growth", "Inflation", "Forest_Area",
                        "Pop_Growth", "Urbanization", "Employment")

# Pisahkan kolom yang akan dinormalisasi
columns_to_normalize <- setdiff(colnames(x_data), columns_to_exclude)

# Normalisasi hanya pada kolom yang ingin Anda ubah
x_data_norm <- x_data
x_data_norm[columns_to_normalize] <- lapply(x_data[columns_to_normalize], normalize)

# Normalisasi target y_data tetap seperti sebelumnya
y_data_norm <- normalize(y_data)

# Periksa hasil normalisasi
print(x_data_norm)
print(y_data_norm)

# Set seed agar hasil dapat direproduksi
seed_value <- seed_map["MLY"]
set.seed(seed_value)

# Tentukan jumlah baris untuk training
train_size <- round(nrow(x_data_norm) * 0.7)

# Ambil indeks secara acak
train_indices <- sample(seq_len(nrow(x_data_norm)), size = train_size)

# Buat indeks testing dari sisanya
test_indices <- setdiff(seq_len(nrow(x_data_norm)), train_indices)

x_train <- x_data_norm[train_indices,]
print(x_train)
y_train <- y_data_norm[train_indices]
print(y_train)
x_test <- x_data_norm[test_indices, ]
print(x_test)
y_test <- y_data_norm[test_indices]
print(y_test)

# Periksa data sebelum training
if (any(is.na(x_train)) || any(is.na(y_train)) || any(is.na(x_test)) || any(is.na(y_test))) {
  stop("Ada nilai NA dalam data training atau testing!")
}
  
# SVR biasa 
print("SVR")
start <- Sys.time()
fit <- svm(x_train, y_train, type = "eps-regression", kernel = "polynomial")
finish <- Sys.time()

# Mengecek
# Menambahkan pengecekan nilai cost, gamma, epsilon
cost_value <- fit$cost  # Ambil cost
gamma_value <- fit$gamma  # Ambil gamma
epsilon_value <- fit$epsilon  # Ambil epsilon

pred_test <- predict(fit, x_test)
y_dnm <- denormalize(y_test, min(y_data), max(y_data))
yb <- mean(y_dnm)
yc <- as.numeric(denormalize(pred_test, min(y_data), max(y_data)))
ybc <- mean (yc)

## Penghitungan R-Square
for (j in 1:length(y_dnm)) {
  a1 <- (y_dnm[j]-yb)*(yc[j]-ybc)
  a <- a + a1
}

for (j in 1:length(y_dnm)) { 
  aa1 <-(y_dnm[j]-yb)^2
  aa <- aa + aa1
}
  
for (j in 1:length(yc)) { 
  aaa1 <- (yc[j]-ybc)^2
  aaa <- aaa + aaa1
}
  
#rsq_val <- (a^2)/(aa*aaa)
#rsq_val <- cor(y_dnm, yc)^2
# Cek variansi yc
if (var(yc) == 0) {
  # Jika variansi yc = 0, berikan nilai default
  rsq_val <- 0  # Atau 1, tergantung interpretasi
} else {
  # Hitung R-squared
  rsq_val <- cor(y_dnm, yc)^2
}

output_rsq <- rbind(output_rsq, 
                      data.frame(Negara = "MLY", 
                                 opt = "SVR",
                                 jml_iter = 1,
                                 cost = cost_value, 
                                 gamma = gamma_value, 
                                 epsilon = epsilon_value,
                                 rsq = rsq_val))

# Debugging output_model
print(output_rsq)

###Build SVR Hybrid Model### 
opt <- c("AO", "CBO", "AOCBO") 
for (j in 1:length(opt)) {
  # Periksa data sebelum training
  if (any(is.na(x_train)) || any(is.na(y_train)) || any(is.na(x_test)) || any(is.na(y_test))) {
    print("Ada nilai NA dalam data training atau testing!")
  }
  
  print(connectStr(opt[j], "-SVR"))
  start <- Sys.time()
  fit <- SVRhybrid(x_train, y_train, x_test, y_test, kernel = "polynomial",
                   opt = opt[j], is.y.normalize = TRUE, 
                   min.y = min(y_data), max.y = max(y_data))
  finish <- Sys.time()
  
  cost_value <- fit$cost  # Ambil cost
  gamma_value <- fit$gamma  # Ambil gamma
  epsilon_value <- fit$epsilon  # Ambil epsilon
  jml_iterasi <- fit$jml_iter
  
  ##Predict Train Test## 
  pred_test <- predict(fit, x_test)
  y_dnm <- denormalize(y_test, min(y_data), max(y_data))
  yb <- mean(y_dnm)
  yc <- as.numeric(denormalize(pred_test, min(y_data), max(y_data)))
  ybc <- mean (yc)
  print(y_dnm)
  print(yc)
  print(var(y_dnm))
  print(var(yc))
  
  a <- 0 
  aa <- 0
  aaa <- 0
  
  ## Penghitungan R-Square
  for (j in 1:length(y_dnm)) {
    a1 <- (y_dnm[j]-yb)*(yc[j]-ybc)
    a <- a + a1
  }
  
  for (j in 1:length(y_dnm)) { 
    aa1 <-(y_dnm[j]-yb)^2
    aa <- aa + aa1
  }
    
  for (j in 1:length(yc)) { 
    aaa1 <- (yc[j]-ybc)^2
    aaa <- aaa + aaa1
  }
    
  #rsq_val <- (a^2)/(aa*aaa)
  #rsq_val <- cor(y_dnm, yc)^2
  # Cek variansi yc
  if (var(yc) == 0) {
    # Jika variansi yc = 0, berikan nilai default
    rsq_val <- 1  # 1, model dianggap sempurna
  } else {
    # Hitung R-squared
    rsq_val <- cor(y_dnm, yc)^2
  }
  
  output_rsq <- rbind(output_rsq, 
                      data.frame(Negara = "MLY", 
                                 opt = connectStr(opt[j], "-SVR"),
                                 jml_iter = fit$jml_iter,
                                 cost = cost_value, 
                                 gamma = gamma_value, 
                                 epsilon = epsilon_value,
                                 rsq = rsq_val))
}

# Debugging output_model
print("output_rsq:")
print(head(output_rsq))

#write.csv(output_rsq, "MLY_RSQ_12POP_139.csv")
```

##M. Penilaian Kesesuaian Model: Variance Ratio
### Solar
```{r}
###Load Package### 
library(imputeTS)
library(e1071)
library(Metrics)
library(readr)
library(tidyverse)
library(numbers)
library(hms)
library(readxl)
library(foreach)
library(doParallel)

setwd("D:/STIS/6 - TINGKAT IV/SKRIPSI - IYA BISA YUK BISA JAN MALES/Visualisasi dan Output/SVR Ulang Part 2/VR")

# Normalization and Denormalization Function
normalize <- function(x) {
  return((x - min(x)) / (max(x) - min(x)))
}

denormalize <- function(x, min_val, max_val){
  return((x * (max_val - min_val)) + min_val)  
}

connectStr <- function(..., sep=""){
  paste(..., sep=sep, collapse=sep)
}

###Dataframe Output###
Negara <- c()
opt <- c() 
jml_iter <- c()
cost <- c()
gamma <- c()
epsilon <- c()
var_ratio <- c()
output_vr <- data.frame(Negara, opt, jml_iter, cost, gamma, epsilon, var_ratio)

# Inisiasi Splitting
negara_list <- c("INA", "CAM", "LAO", "MYR", "MLY", "PHI", "SG", "TH", "VIE")
seed_vector <- c(112, 436, 129, 185, 139, 455, 155, 168, 121)
seed_map <- setNames(seed_vector, negara_list)

# Pemilihan Negara
data_solar_valid <- country_data_list_solar_valid[["MLY"]]
    
# Periksa jika data yang akan diproses valid
if (is.null(data_solar_valid$Solar) || length(data_solar_valid$Solar) == 0) {
  stop("Kolom 'Solar' tidak ditemukan atau kosong dalam data!")
}

# Preprocessing: Menghapus Hydropower dan Bioenergy dari X
x_data <- dplyr::select(data_solar_valid, -Country, -Year, -Solar)
y_data <- data_solar_valid$Solar

# List nama kolom yang tidak akan dinormalisasi
columns_to_exclude <- c("Share_Electricity", "RE_Growth", "RE_Consumption",                         "IEF", "Elec_Access", "ElecShare_Primary",
                        "GDP_Growth", "Inflation", "Forest_Area",
                        "Pop_Growth", "Urbanization", "Employment")

# Pisahkan kolom yang akan dinormalisasi
columns_to_normalize <- setdiff(colnames(x_data), columns_to_exclude)

# Normalisasi hanya pada kolom yang ingin Anda ubah
x_data_norm <- x_data
x_data_norm[columns_to_normalize] <- lapply(x_data[columns_to_normalize], normalize)

# Normalisasi target y_data tetap seperti sebelumnya
y_data_norm <- normalize(y_data)

# Periksa hasil normalisasi
#print(x_data_norm)
#print(y_data_norm)

# Set seed agar hasil dapat direproduksi
seed_value <- seed_map["MLY"]
set.seed(seed_value)

# Tentukan jumlah baris untuk training
train_size <- round(nrow(x_data_norm) * 0.7)

# Ambil indeks secara acak
train_indices <- sample(seq_len(nrow(x_data_norm)), size = train_size)

# Buat indeks testing dari sisanya
test_indices <- setdiff(seq_len(nrow(x_data_norm)), train_indices)

x_train <- x_data_norm[train_indices,]
print(x_train)
y_train <- y_data_norm[train_indices]
print(y_train)
x_test <- x_data_norm[test_indices, ]
print(x_test)
y_test <- y_data_norm[test_indices]
print(y_test)

# Periksa data sebelum training
if (any(is.na(x_train)) || any(is.na(y_train)) || any(is.na(x_test)) || any(is.na(y_test))) {
  stop("Ada nilai NA dalam data training atau testing!")
}
  
# SVR biasa 
print("SVR")
start <- Sys.time()
fit <- svm(x_train, y_train, type = "eps-regression", kernel = "polynomial")
finish <- Sys.time()

# Mengecek
# Menambahkan pengecekan nilai cost, gamma, epsilon
cost_value <- fit$cost  # Ambil cost
gamma_value <- fit$gamma  # Ambil gamma
epsilon_value <- fit$epsilon  # Ambil epsilon

pred_test <- predict(fit, x_test)
y_dnm <- denormalize(y_test, min(y_data), max(y_data))
yb <- mean(y_dnm)
yc <- as.numeric(denormalize(pred_test, min(y_data), max(y_data)))
ybc <- mean (yc)

## Penghitungan VR
vr_val <- min((var(y_dnm)/var(yc)),((var(yc)/var(y_dnm))))

output_vr <- rbind(output_vr, 
                      data.frame(Negara = "MLY", 
                                 opt = "SVR",
                                 jml_iter = 1,
                                 cost = cost_value, 
                                 gamma = gamma_value, 
                                 epsilon = epsilon_value,
                                 var_ratio = vr_val))

# Debugging output_model
print(output_vr)

###Build the SVR Hybrid Model### 
opt <- c("AO", "CBO", "AOCBO") 
for (j in 1:length(opt)) {
  # Periksa data sebelum training
  if (any(is.na(x_train)) || any(is.na(y_train)) || any(is.na(x_test)) || any(is.na(y_test))) {
    print("Ada nilai NA dalam data training atau testing!")
  }
  
  print(connectStr(opt[j], "-SVR"))
  start <- Sys.time()
  fit <- SVRhybrid(x_train, y_train, x_test, y_test, kernel = "polynomial", 
                   opt = opt[j], is.y.normalize = TRUE, 
                   min.y = min(y_data), max.y = max(y_data))
  finish <- Sys.time()
  
  cost_value <- fit$cost  # Ambil cost
  gamma_value <- fit$gamma  # Ambil gamma
  epsilon_value <- fit$epsilon  # Ambil epsilon
  jml_iterasi <- fit$jml_iter
  
  ##Predict Train Test## 
  pred_test <- predict(fit, x_test)
  y_dnm <- denormalize(y_test, min(y_data), max(y_data))
  yb <- mean(y_dnm)
  yc <- as.numeric(denormalize(pred_test, min(y_data), max(y_data)))
  ybc <- mean (yc)
    
  ## Penghitungan VR
  vr_val <- min((var(y_dnm)/var(yc)),((var(yc)/var(y_dnm))))
  
  output_vr <- rbind(output_vr, 
                      data.frame(Negara = "MLY", 
                                 opt = connectStr(opt[j], "-SVR"),
                                 jml_iter = fit$jml_iter,
                                 cost = cost_value, 
                                 gamma = gamma_value, 
                                 epsilon = epsilon_value,
                                 var_ratio = vr_val))
}

# Debugging output_model
print("output_vr:")
print(head(output_vr))

write.csv(output_vr, "MLY_VR_12POP_139.csv")
```

##N. Pengujian Diebold Mariano
### Solar
```{r}
###Load Package### 
library(forecast)
library(imputeTS)
library(e1071)
library(Metrics)
library(readr)
library(tidyverse)
library(numbers)
library(hms)
library(readxl)
library(foreach)
library(doParallel)

setwd("D:/STIS/6 - TINGKAT IV/SKRIPSI - IYA BISA YUK BISA JAN MALES/Visualisasi dan Output/SVR Ulang Part 2/Uji DM")

# Normalization and Denormalization Function
normalize <- function(x) {
  return((x - min(x)) / (max(x) - min(x)))
}

denormalize <- function(x, min_val, max_val){
  return((x * (max_val - min_val)) + min_val)  
}

connectStr <- function(..., sep=""){
  paste(..., sep=sep, collapse=sep)
}

# Inisiasi Splitting
negara_list <- c("INA", "CAM", "LAO", "MYR", "MLY", "PHI", "SG", "TH", "VIE")
seed_vector <- c(112, 436, 129, 185, 139, 455, 155, 168, 121)
seed_map <- setNames(seed_vector, negara_list)

###Dataframe Output###
Negara <- c()
opt <- c() 
statistic <- c()
p.value <- c()
output_DM <- data.frame(Negara, opt, jml_iter, cost, gamma, epsilon, statistic, p.value)

# Pemilihan Negara
data_solar_valid <- country_data_list_solar_valid[["MLY"]]
    
# Periksa jika data yang akan diproses valid
if (is.null(data_solar_valid$Solar) || length(data_solar_valid$Solar) == 0) {
  stop("Kolom 'Solar' tidak ditemukan atau kosong dalam data!")
}

#print(data_solar_valid)
    
# Preprocessing: Menghapus Hydropower dan Bioenergy dari X
x_data <- dplyr::select(data_solar_valid, -Country, -Year, -Solar)
y_data <- data_solar_valid$Solar


# List nama kolom yang tidak akan dinormalisasi
columns_to_exclude <- c("Share_Electricity", "RE_Growth", "RE_Consumption",                         "IEF", "Elec_Access", "ElecShare_Primary",
                        "GDP_Growth", "Inflation", "Forest_Area",
                        "Pop_Growth", "Urbanization", "Employment")

# Pisahkan kolom yang akan dinormalisasi
columns_to_normalize <- setdiff(colnames(x_data), columns_to_exclude)

# Normalisasi hanya pada kolom yang ingin Anda ubah
x_data_norm <- x_data
x_data_norm[columns_to_normalize] <- lapply(x_data[columns_to_normalize], normalize)

# Normalisasi target y_data tetap seperti sebelumnya
y_data_norm <- normalize(y_data)

# Set seed agar hasil dapat direproduksi
seed_value <- seed_map["MLY"]
set.seed(seed_value)

# Tentukan jumlah baris untuk training
train_size <- round(nrow(x_data_norm) * 0.7)

# Ambil indeks secara acak
train_indices <- sample(seq_len(nrow(x_data_norm)), size = train_size)

# Buat indeks testing dari sisanya
test_indices <- setdiff(seq_len(nrow(x_data_norm)), train_indices)

x_train <- x_data_norm[train_indices,]
print(x_train)
y_train <- y_data_norm[train_indices]
print(y_train)
x_test <- x_data_norm[test_indices, ]
print(x_test)
y_test <- y_data_norm[test_indices]
print(y_test)

# Periksa data sebelum training
if (any(is.na(x_train)) || any(is.na(y_train)) || any(is.na(x_test)) || any(is.na(y_test))) {
  stop("Ada nilai NA dalam data training atau testing!")
}
  
# SVR biasa 
fit1 <- svm(x_train, y_train, type = "eps-regression", kernel = "polynomial")
pred_test1 <- predict(fit1, x_test)
e1 <- denormalize(y_test, min(y_data), max(y_data))-denormalize(pred_test1, min(y_data), max(y_data))

# AO-SVR
fit2 <- SVRhybrid(x_train, y_train, x_test, y_test, kernel = "polynomial", 
                   opt = "AO", is.y.normalize = TRUE, 
                   min.y = min(y_data), max.y = max(y_data))
pred_test2 <- predict(fit2, x_test)
e2 <- denormalize(y_test, min(y_data), max(y_data))-denormalize(pred_test2, min(y_data), max(y_data))

# CBO-SVR
fit3 <- SVRhybrid(x_train, y_train, x_test, y_test, kernel = "polynomial", 
                   opt = "CBO", is.y.normalize = TRUE, 
                   min.y = min(y_data), max.y = max(y_data))
pred_test3 <- predict(fit3, x_test)
e3 <- denormalize(y_test, min(y_data), max(y_data))-denormalize(pred_test3, min(y_data), max(y_data))

fit4 <- SVRhybrid(x_train, y_train, x_test, y_test, kernel = "polynomial", 
                   opt = "AOCBO", is.y.normalize = TRUE, 
                   min.y = min(y_data), max.y = max(y_data))
pred_test4 <- predict(fit4, x_test)
e4 <- denormalize(y_test, min(y_data), max(y_data))-denormalize(pred_test4, min(y_data), max(y_data))

# SVR Biasa dengan AOCBO-SVR
dm1 <- dm.test(e1, e4, alternative = "greater")
output_DM <- rbind(output_DM, 
                      data.frame(Negara = "MLY", 
                                 opt = "SVR",
                                 statistic = dm1[["statistic"]][["DM"]],
                                 p.value = dm1[["p.value"]][["DM"]]))

# AO-SVR dengan AOCBO-SVR
dm2 <- dm.test(e2, e4, alternative = "greater")
output_DM <- rbind(output_DM, 
                      data.frame(Negara = "MLY", 
                                 opt = "AO-SVR",
                                 statistic = dm2[["statistic"]][["DM"]],
                                 p.value = dm2[["p.value"]][["DM"]]))

# CBO-SVR dengan AOCBO-SVR
dm3 <- dm.test(e3, e4, alternative = "greater")
output_DM <- rbind(output_DM, 
                      data.frame(Negara = "MLY", 
                                 opt = "CBO-SVR",
                                 statistic = dm3[["statistic"]][["DM"]],
                                 p.value = dm3[["p.value"]][["DM"]]))

# Debugging output_model
print("output_DM:")
print(head(output_DM))

write.csv(output_DM, "MLY_DM_12POP_139.csv")
```

##O. Feature Importance
```{r}
###Load Package### 
library(imputeTS)
library(e1071)
library(Metrics)
library(readr)
library(tidyverse)
library(numbers)
library(hms)
library(readxl)
library(foreach)
library(doParallel)

setwd("D:/STIS/6 - TINGKAT IV/SKRIPSI - IYA BISA YUK BISA JAN MALES/Visualisasi dan Output/SVR Ulang Part 2/Feature Importance/CSV")

# Normalization and Denormalization Function
normalize <- function(x) {
  return((x - min(x)) / (max(x) - min(x)))
}

denormalize <- function(x, min_val, max_val){
  return((x * (max_val - min_val)) + min_val)  
}

connectStr <- function(..., sep=""){
  paste(..., sep=sep, collapse=sep)
}

smape <- function(act, pred) {
  if (length(act) != length(pred)) {
    stop("Panjang vektor 'actual' dan 'predict' harus sama")
  }
  n <- length(act)
  smape_value <- (2/n) * sum(abs(pred - act) / (abs(act) + abs(pred))) * 100
  return(smape_value)
}

### Fungsi Feature Importance (Permutation) ###
get_permutation_importance <- function(model, x_test, y_test, min_y, max_y) {
  baseline_pred <- predict(model, x_test)
  baseline_dnm <- denormalize(baseline_pred, min_y, max_y)
  y_test_dnm <- denormalize(y_test, min_y, max_y)
  baseline_smape <- smape(y_test_dnm, baseline_dnm)
  
  importances <- numeric(ncol(x_test))
  names(importances) <- colnames(x_test)
  
  for (i in seq_along(importances)) {
    x_perm <- x_test
    x_perm[[i]] <- sample(x_perm[[i]])  # permutasi kolom ke-i
    perm_pred <- predict(model, x_perm)
    perm_dnm <- denormalize(perm_pred, min_y, max_y)
    perm_smape <- smape(y_test_dnm, perm_dnm)
    importances[i] <- perm_smape - baseline_smape
  }
  
  return(importances)
}

### Inisialisasi ###
feature_importance_list <- list()

# Inisiasi Splitting
negara_list <- c("INA", "CAM", "LAO", "MYR", "MLY", "PHI", "SG", "TH", "VIE")
seed_vector <- c(112, 436, 129, 185, 139, 455, 155, 168, 121)
seed_map <- setNames(seed_vector, negara_list)

# Pemilihan Negara
data_solar_valid <- country_data_list_solar_valid[["TH"]]
    
# Periksa jika data yang akan diproses valid
if (is.null(data_solar_valid$Solar) || length(data_solar_valid$Solar) == 0) {
  stop("Kolom 'Solar' tidak ditemukan atau kosong dalam data!")
}
    
# Preprocessing: Menghapus Hydropower dan Bioenergy dari X
x_data <- dplyr::select(data_solar_valid, -Country, -Year, -Solar)
y_data <- data_solar_valid$Solar

print(x_data)
print(y_data)

# List nama kolom yang tidak akan dinormalisasi
columns_to_exclude <- c("Share_Electricity", "RE_Growth", "RE_Consumption",                         "IEF", "Elec_Access", "ElecShare_Primary",
                        "GDP_Growth", "Inflation", "Forest_Area",
                        "Pop_Growth", "Urbanization", "Employment")

# Pisahkan kolom yang akan dinormalisasi
columns_to_normalize <- setdiff(colnames(x_data), columns_to_exclude)

# Normalisasi hanya pada kolom yang ingin Anda ubah
x_data_norm <- x_data
x_data_norm[columns_to_normalize] <- lapply(x_data[columns_to_normalize], normalize)

# Normalisasi target y_data tetap seperti sebelumnya
y_data_norm <- normalize(y_data)

# Periksa hasil normalisasi
print(x_data_norm)
print(y_data_norm)

# Set seed agar hasil dapat direproduksi
seed_value <- seed_map["TH"]
set.seed(seed_value)

# Tentukan jumlah baris untuk training
train_size <- round(nrow(x_data_norm) * 0.7)

# Ambil indeks secara acak
train_indices <- sample(seq_len(nrow(x_data_norm)), size = train_size)

# Buat indeks testing dari sisanya
test_indices <- setdiff(seq_len(nrow(x_data_norm)), train_indices)

x_train <- x_data_norm[train_indices,]
print(x_train)
y_train <- y_data_norm[train_indices]
print(y_train)
x_test <- x_data_norm[test_indices, ]
print(x_test)
y_test <- y_data_norm[test_indices]
print(y_test)

# Periksa data sebelum training
if (any(is.na(x_train)) || any(is.na(y_train)) || any(is.na(x_test)) || any(is.na(y_test))) {
  stop("Ada nilai NA dalam data training atau testing!")
}
  
# SVR biasa 
print("SVR")
fit <- svm(x_train, y_train, type = "eps-regression", kernel = "sigmoid")
importance_svr <- get_permutation_importance(fit, x_test, y_test, min(y_data), max(y_data))
feature_importance_list[["SVR"]] <- importance_svr

###Build the SVR Hybrid Model### 
opt <- c("AO", "CBO", "AOCBO") 
for (j in 1:length(opt)) {
  # Periksa data sebelum training
  if (any(is.na(x_train)) || any(is.na(y_train)) || any(is.na(x_test)) || any(is.na(y_test))) {
    print("Ada nilai NA dalam data training atau testing!")
  }
  
  print(connectStr(opt[j], "-SVR"))
  fit <- SVRhybrid(x_train, y_train, x_test, y_test, kernel = "sigmoid", 
                   opt = opt[j], is.y.normalize = TRUE, 
                   min.y = min(y_data), max.y = max(y_data))
  
  importance_hybrid <- get_permutation_importance(fit, x_test, y_test, min(y_data), max(y_data))
  feature_importance_list[[connectStr(opt[j], "-SVR")]] <- importance_hybrid
}


### Simpan Hasil Feature Importance ###
importance_df <- bind_rows(
  lapply(names(feature_importance_list), 
  function(name) {
     data.frame(Model = name,
                Feature = names(feature_importance_list[[name]]),
                Importance = feature_importance_list[[name]])
  }))

print(importance_df)

write.csv(importance_df, "TH_Feature_Importance_Permutation.csv", row.names = FALSE)

### Visualisasi Feature Importance ###
# Menggunakan ggplot2 untuk membuat grafik
library(ggplot2)

# Set working directory untuk menyimpan gambar
setwd("D:/STIS/6 - TINGKAT IV/SKRIPSI - IYA BISA YUK BISA JAN MALES/Visualisasi dan Output/SVR Ulang Part 2/Feature Importance/Grafik")

# Visualisasi Feature Importance untuk masing-masing model
models <- unique(importance_df$Model)

# Loop untuk setiap model
for (model in models) {
  # Filter data untuk model tertentu
  model_data <- importance_df %>% filter(Model == model)
  
  # Urutkan berdasarkan nilai Importance
  model_data <- model_data %>% arrange(desc(Importance))
  
  # Buat grafik untuk model tersebut
  p <- ggplot(model_data, aes(x = Importance, y = reorder(Feature, Importance))) +
    geom_bar(stat = "identity", fill = "steelblue") +
    labs(x = "Importance",
         y = "Feature") +
    theme_minimal() +
    theme(axis.text.y = element_text(size = 8),
          axis.title = element_text(size = 10),
          plot.title = element_text(hjust = 0.5, size = 12)) +
    theme(strip.text = element_text(size = 10))
  
  # Tampilkan plot
  print(p)
  
  # Simpan grafik ke file PNG di direktori yang sudah ditentukan
  ggsave(paste("Feature_Importance_Permutation_TH_", model, ".png", sep = ""), plot = p, width = 8, height = 6)
}
```


##P. Uji Coba Fungsi AOCBO
```{r}
setwd("D:/STIS/6 - TINGKAT IV/SKRIPSI - IYA BISA YUK BISA JAN MALES/Visualisasi dan Output/SVR Ulang Part 2")

# Sphere
f_sphere <- function(x) sum(x^2)
bounds_sphere <- function(dim) {
  lb <- rep(-100, dim); ub <- rep(100, dim)
  list(lb = lb, ub = ub)
}

# Rosenbrock
f_rosenbrock <- function(x) {
  sum(100 * (x[-1] - x[-length(x)]^2)^2 + (x[-length(x)] - 1)^2)
}
bounds_rosenbrock <- function(dim) {
  lb <- rep(-2.048, dim); ub <- rep(2.048, dim)
  list(lb = lb, ub = ub)
}

# Rastrigin
f_rastrigin <- function(x) {
  n <- length(x)
  10*n + sum(x^2 - 10 * cos(2*pi*x))
}
bounds_rastrigin <- function(dim) {
  lb <- rep(-5.12, dim); ub <- rep(5.12, dim)
  list(lb = lb, ub = ub)
}

## Peta nama fungsi -> (fobj, bounds)
get_benchmark <- function(name, dim) {
  switch(tolower(name),
    "sphere"     = list(fobj = f_sphere,     bounds = bounds_sphere(dim)),
    "rosenbrock" = list(fobj = f_rosenbrock, bounds = bounds_rosenbrock(dim)),
    "rastrigin"  = list(fobj = f_rastrigin,  bounds = bounds_rastrigin(dim)),
    stop("Nama fungsi tidak dikenali: ", name)
  )
}

run_benchmark_once <- function(func_name, dim, N, Max_iter, seed = NULL) {
  if (!is.null(seed)) set.seed(seed)
  bm <- get_benchmark(func_name, dim)
  lb <- bm$bounds$lb
  ub <- bm$bounds$ub
  fobj <- bm$fobj

  tic <- proc.time()
  res <- AOCBO(N = N, Max_iter = Max_iter, lb = lb, ub = ub, dim = dim, fobj = fobj)
  toc <- proc.time() - tic
  
  iters_used <- if (!is.null(res$jml_iter)) {
    as.numeric(res$jml_iter)
  } else if (!is.null(res$stop_iter)) {
    as.numeric(res$stop_iter)
  } else if (!is.null(res$param_list)) {
    length(res$param_list)
  } else {
    Max_iter
  }

  list(
    best_fitness   = res$best_fitness,
    best_position  = res$best_position,
    iters_used     = res$jml_iter,
    convergence    = res$param_list[1:res$jml_iter],  # kurva best-so-far
    time_sec       = as.numeric(toc["elapsed"]),
    func_name      = func_name
  )
}

run_benchmark <- function(func_name, dim = 30, N = 30, Max_iter = 1000,
                          runs = 30, base_seed = 123) {
  runs_list <- vector("list", runs)
  for (r in seq_len(runs)) {
    runs_list[[r]] <- run_benchmark_once(
      func_name = func_name, dim = dim, N = N, Max_iter = Max_iter,
      seed = base_seed + r - 1
    )
  }

  best_vals <- sapply(runs_list, `[[`, "best_fitness")
  iters_vec  <- as.numeric(sapply(runs_list, `[[`, "iters_used"))
  times_sec  <- as.numeric(sapply(runs_list, `[[`, "time_sec"))
  best_idx  <- which.min(best_vals)

  summary <- data.frame(
    function_name   = func_name,
    dim             = dim,
    N               = N,
    Max_iter        = Max_iter,          
    runs            = runs,
    mean_best       = mean(best_vals),
    sd_best         = sd(best_vals),
    median_best     = median(best_vals),
    min_best        = min(best_vals),
    best_run_id     = best_idx,
    # >>> statistik iterasi terpakai <<<
    mean_iter       = mean(iters_vec),
    sd_iter         = sd(iters_vec),
    median_iter     = median(iters_vec),
    min_iter        = min(iters_vec),
    max_iter_used   = max(iters_vec),
    # waktu
    time_sec_mean   = mean(times_sec)
  )

  list(
    summary   = summary,
    per_run   = runs_list,
    best_run  = runs_list[[best_idx]]
  )
}

run_all_benchmarks <- function(funcs = c("Sphere","Rosenbrock","Rastrigin"),
                               dim = 30, N = 30, Max_iter = 1000, runs = 30,
                               base_seed = 123) {
  results <- lapply(funcs, function(fn)
    run_benchmark(fn, dim = dim, N = N, Max_iter = Max_iter, runs = runs, base_seed = base_seed)
  )
  summary_all <- do.call(rbind, lapply(results, `[[`, "summary"))
  list(
    summary_all = summary_all,
    details     = setNames(results, funcs)
  )
}

out <- run_all_benchmarks(dim = 3, N = 50, Max_iter = 100, runs = 10)
out$summary_all

# Ambil ringkasan akhir
summary_final <- out$summary_all

# (Opsional) pastikan kolom numerik benar-benar numeric
num_cols <- c("dim","N","Max_iter","runs","mean_best","sd_best","median_best","min_best",
              "best_run_id","mean_iter","sd_iter","median_iter","min_iter","max_iter_used",
              "time_sec_mean")
for (cc in intersect(names(summary_final), num_cols)) {
  summary_final[[cc]] <- as.numeric(summary_final[[cc]])
}

write.csv(summary_final, "AOCBO_Summary_100_3.csv", row.names = FALSE)
```

